【裁判字號】    88,重訴,2648
【裁判日期】    900116
【裁判案由】    不動產所有權移轉登記
【裁判全文】
臺灣臺北地方法院民事判決  八十八年度重訴字第二六四八號
    原      告
    即反訴被告    環泥建設開發股份有限公司
                              .
    法定代理人    甲○○      .
    訴訟代理人    許文彬律師
    複  代理人    何佩娟律師
    訴訟代理人    陳建勳律師
    複  代理人    徐松龍律師
    被      告
    即反訴原告    乙○○                    住台北市○○區○○街三六一巷一
                              .
                  丙○○      .
    右二人共同
    訴訟代理人    余鐘柳律師
                  蔡馥宇律師
右當事人間請求不動產所有權移轉登記等事件，本院判決如左：
    主    文
原告之訴駁回。
訴訟費用由原告負擔。
反訴被告應給付反訴原告乙○○新台幣肆佰貳拾陸萬元，及自民國八十八年十二月二
十二日起至清償日止，按年息百分之五計算之利息。
反訴被告應給付反訴原告丙○○新台幣貳佰玖拾伍萬參仟元，及自民國八十八年十二
月二十二日起至清償日止，按年息百分之五計算之利息。
反訴原告其餘之訴駁回。
反訴訴訟費用由反訴被告負擔三分之二，餘由反訴原告負擔。
本判決第三、四項於反訴原告乙○○、丙○○分別以新台幣壹佰肆拾貳萬元、玖拾捌
萬元或同面額之台灣銀行可轉讓定期存單為反訴被告供擔保後，得假執行。但反訴被
告如於假執行程序實施前，分別以新台幣肆佰貳拾陸萬元、貳佰玖拾伍萬參仟元或同
面額之萬通商業銀行可轉讓定期存單為反訴原告乙○○、丙○○預供擔保，得免為假
執行。
反訴原告其餘假執行之聲請駁回。
    理      由
壹、本訴部分
甲、原告方面：
一、聲明：
（一）被告乙○○應將座落台北市○○區○○段五小段四二地號土地，面積一二０一
      平方公尺，所有權持分萬分之九七，連同其上六二二號建物，門牌台北市○○
      區○○街五號，面積四五、六七平方公尺所有權全部及七二八號建物面積二六
      八六三三平方公尺所有權持分萬分之九六及七三０號建物，面積一０三０、七
      九平方公尺，所有權持分萬分之廿五，移轉登記予原告。
（二）被告丙○○應將所有座落前開地號土地，所有權持分萬分之七三，連同其上六
      二三號建物，門牌台北市○○區○○街七號，面積三五、九八平方公尺，所有
      權全部，及七二八號建物，面積六八六、三三平方公尺，所有權持分萬分之廿
      四，及七三０號建物，面積一０三０、七九平方公尺，所有權持分萬分之十九
      ，移轉登記予原告。
二、陳述：
（一）被告乙○○、丙○○於八十五年五月十一日分別向原告訂購「ＹＥＳ世貿大樓
      」Ｂ７棟一樓、Ｂ８棟一樓，各訂有「預定房屋土地賣賣契約書」，其第五條
      第一項規定，被告應於原告通知繳款期限內，以現金或即期支票繳付，如經催
      告十天內仍未繳付時，視為違約，即應依第十六條規定處置。茲該大樓已全部
      竣工，原告於八十七年十二月十四日將門牌台北市○○區○○街五號、七號房
      屋連同基地及共同使用部分產權，分別移轉登記予被告，被告自應依約繳清價
      金及各項稅費，並辦理交屋。詎被告竟諉詞推託屢催仍置之不理。原告乃於八
      十八年九月十四日委請律師許文彬去函催告，促其限期繳清所有價金、稅費，
      並辦理交屋。詎被告逾期仍不辦理。原告乃依契約第十六條第一款前段之規定
      ，聲明解除契約，沒收被告已繳價金，並請被告於解約函到十五日內，將上開
      不動產所有權移轉登記返還原告，並自行負擔移轉登記所需一切費用，然被告
      迄今仍拒辦理。
（二）按契約解除時，當事人雙方負回復原狀義務，由他方受領之給付物應返還之，
      民法第二百五十九條第一款定有明文。茲原告既已合法解除該「預定房屋土地
      買賣契約書」，被告卻拒不依法返還上開不動產，原告自得訴請辦理該不動產
      所有權移轉登記予原告。
（三）對於被告抗辯之陳述：
  １、系爭契約已經原告合法解除：
  （１）被告對於受有八十八年九月十四日八八彬律字第五七五號、五七六號函之履
        約通知，而迄未繳交剩餘價金及配合辦理交屋手續乙情，並不爭執。
  （２）被告對於受有八十八年十月四日八八彬律字第六０九號、六一０號函之解約
        通知，亦不爭執。
  （３）按本約簽立後，倘買方有減少價款之要求或違約不買或違反本約任何條項內
        容之情事者，視同買方違約，賣方並得解除契約，系爭合約第十六條第一項
        訂有明文。從而，原告以被告違反系爭合約第五條第一項之約定，行使約定
        解除權，自屬適法。
  （４）被告固於八十八年十一月三十日兩造行言詞辯論時，始以因原告房子有瑕疵
        且是不合法的夾層屋，所以我們有拒付價金的權利云云，主張行使同時履行
        抗辯權，惟仍無礙於原告之前通知送達日八十八年十月五日行使契約解除權
        之效力。至於被告固另提出八十八年九月二十日台北吳興郵局第一六九九號
        存証信函，主張業已行使同時履行抗辯權云云，惟按非對話而為意思表示者
        ，其意思表示以通知達到相對人時發生效力，民法第九十五條第一項前段定
        有明文。卷查前揭函之受通知人乃為許文彬律師，原告既未受領通知，自難
        謂此同時履行抗辯權之行使已對原告發生效力，更無疑義。
  ２、原告否認系爭買賣存在任何瑕疵及詐欺情事，理由援引反訴部分之答辯。
三、證據：提出預定房屋土地買賣契約書影本二件、土地及建物所有權狀影本四件、
    交屋通知單及交屋繳款明細表影本四件、許文彬律師事務所八十八年九月十四日
    致原告催告函及掛號回執影本各一件、許文彬律師事務所八十八年十月四日致原
    告解約函及掛號回執影本各一件、土地登記謄本影本四件、八十八年度房屋繳款
    書影本一件、建物登記謄本影本八件、北市稅捐稽徵處信義分處八十七年十一月
    八日北市稽信乙字第八七○二八○五五○○號函影本一件為證。
乙、被告方面：
一、聲明：駁回原告之訴。
二、陳述：
（一）八十五年四、五月間，原告於台北市○○路六巷推出「ＹＥＳ，世貿」預售屋
      ，大肆散發廣告單，且更在工地現場興建二間樣品屋，一間為固定式夾層屋，
      另間架設油壓式夾層屋，當場公開散發「加即多自動昇降機產品」，且由售屋
      小姐一一介紹，夾層屋如何創造舒適之二層合法空間，被告夫婦不疑有他，因
      而便於八十五年五月十一日，分別訂購B7、B8棟一樓房屋各乙間。契約簽訂後
      ，被告均能按時繳交分期付款買賣價金，前後各繳交四百十一萬及二百八十五
      萬元正，在繳款期間，台北市發生市政府突宣稱欲強制拆除不合法之夾層屋，
      原告明知系爭房屋為違法夾層屋，卻一再以以「活動式夾層設計」、「屬室內
      裝璜」、「合法夾層屋」為由，取得被告之信任，因而便繼續繳納房屋價款。
      嗣於八十八年二月底，被告得知報備之夾層屋，係屬列入「分期分類處理」之
      違章建築，根本無法取得合法夾層，隨時有被拆除之危險，為此被告便於八十
      八年三月三十一日向台北市政府函詢，且向建築主管機關查證，得知原告於領
      取使用執照時，已明知：「建築物樓層中任意加設夾層者均屬違建，不因『使
      用材質』而視為室內裝修，除應無條件接受拆除，並負擔拆除費用」，但卻來
      函要求被告應於四個月興建夾層屋，至此，被告始知受騙，而始有本件訟累之
      發生。原告大量散發廣告單，於銷售現場公然以夾層之樣品屋展示，其銷售人
      員並未表明樣品屋之裝璜不合法，即原告係施以詐術使被告發生錯誤，進而為
      買賣系爭房屋。現原告無法依廣告及現場樣品屋給付合法夾層屋，自屬給付不
      能。
（二）又系爭建物有：１、樓高確不足四．一五米。２、無法懸掛直立式廣告招牌。
      ３、未裝設鋼捲門，擅改「強化玻璃」代之等瑕疵，原告或未按圖施工或違反
      建築法規或偷工減料，均屬違約。
（三）原告主張尚未辦理交屋，被告無權主張瑕疵擔保，顯屬無據，因為：最高法院
      五十一年台上字第九三一號判決：物之出賣人對於買受人所負瑕疵擔保之責任
      ，固以物依民法第三百七十三條之規定，危險移轉於買受人時，有瑕疵存在為
      要件，但在危險移轉前，買受人已發覺其物有瑕疵，倘出賣人並沒有免負擔保
      責任的特約，則其確定的拒絕擔保，買受人仍然可以解除契約。最高法院七十
      四年度台上字第一七九六號判決：民法第二百六十四條第一項前段規定：「因
      契約互負債務者，於他方當事人未為對待給付前，得拒絕自己之給付。」，所
      謂他方未為對待給付，應包括他方之對待給付有可歸責於債務人之事由致生瑕
      疵之情形在內；買賣契約為雙務有償契約，買受人於付清價金前，知悉買賣標
      的物有權利瑕疵或有可歸責於出賣人之事由致生物的瑕疵時，自得依上述規定
      ，主張同時履行抗辯。最高法院七十七年度第七次民事庭會議決議：出賣人就
      其交付之買賣標的物有應負擔保責任之瑕疵，而其瑕疵係於契約成立後始發生
      ，且因可歸責於出賣人之事由所致者，則出賣人除負有物之瑕疵擔保責任外，
      同時構成不完全給付之債務不履行責任；買受人如主張出賣人應負物之瑕疵擔
      保責任，依民法第三百六十條規定請求不履行之損害賠償，或依民法第三百六
      十四條規定請求另行交付無瑕之物，則在出賣人為各該給付以前，買受人仍可
      行使同時履行抗辯權。
（四）本件原告無法給付合法夾層屋，且經催告又不補正瑕疵，被告自得依法解除契
      約：查被告於交屋前發現「非法違建夾層屋」，曾於八十八年四月六日、八十
      八年四月十九日、八十八年五月三日、八十八年七月二十二日四度以存証信函
      請求原告解決，並於八十八年四月二十三日、八十八年五月七日、八十八年七
      月七日三度聯合多人前往原告公司會談，但原告均不具誠意解決，後又於八十
      八年七月一日交屋前發現原告不依鄭秋榮建築師設計之八四建字第三一一號竣
      工圖擅改「鋼捲門」為「鐵捲門」，以致未交屋前即已生銹，復不安裝反訴原
      告丙○○（松勤街七號一樓）邊間防火巷之「鋼捲門」與「樓高不足」「無法
      裝設側懸式廣告招牌」等諸多瑕疵，且經被告以存証信函於八十八年六月二十
      五日、八十八年九月二十日、八十八年九月二十七日、八十八年十月十二日、
      八十八年十一月一日五次催告，但原告均置之不理，依民法第二五四條之規定
      ：契約當事人之一方遲延給付者，他方當事人得定相當期限，催告其履行，如
      於期限內仍不履行者，被告得解除契約，且系爭本案，原告又無法給付合法夾
      層，渠違約在先，自當依「ＹＥＳ世貿」買賣契約第十六條違約處理，才合買
      賣契約的精神。又原告來函要求給付買賣價金時，被告均以買賣標的有瑕疵及
      不完全給付，一再去函加以抗辯，而原告均置之不理，因而被告拒絕繳納買賣
      價金又何來違誤之有？另按買賣係互負債務之契約，於他方當事人未為對待給
      付前，得拒絕自己之給付，現原告就被告去函置之不理，被告自不負延遲責任
      ，渠主張業於八十八年十月四日以律師函行使契約解除權，解除契約買賣契約
      ，自屬依法無據；因而在契約有效存續中，被告依法解除契約，又何來違誤之
      有？
（五）其餘援用反訴原告之陳述。
三、證據：援用反訴原告所提證據。
貳、反訴部分
甲、反訴原告方面：
一、聲明：
（一）反訴被告應給付反訴原告乙○○新台幣柒佰壹拾陸萬柒仟陸佰元正，及自起訴
      狀繕本送達翌日起至清償日止，按年息百分之五計算之利息。
（二）反訴被告告應給付反訴原告丙○○新台幣肆佰玖拾陸萬柒仟陸佰元正及自起訴
      狀繕本送達翌日起至清償日止，按年息百分之五計算之利息。
（三）反訴原告願提供現金或同面額之台灣銀行可轉讓定期存單供擔保，請准假執行
      。
二、陳述：
（一）緣八十五年四、五月間，反訴被告於台北市○○路六巷推出「ＹＥＳ，世貿」
      預售屋，大肆散發廣告單，且更在工地現場興建二間樣品屋，一間為固定式夾
      層屋，另間架設油壓式夾層屋，當場公開散發「加即多自動昇降機產品」，且
      由售屋小姐一一介紹，夾層屋如何創造舒適之二層合法空間，反訴原告夫婦不
      疑有他，因而便於八十五年五月十一日，分別訂購B7、B8棟一樓房屋各乙間。
（二）契約簽訂後，反訴原告均能按時繳交分期付款買賣價金，前後各繳交四百十一
      萬及二百八十五萬元，在繳款期間，台北市發生市政府突宣稱欲強制拆除不合
      法之夾層屋，反訴被告明知系爭房屋為違法夾層屋，但卻於八十七年十二月三
      日來函告知：「應於使用執照核發日起四個月內完成『隔層裝璜事』事宜...
      逾期簽證作廢，屆時倘仍需辦理『隔層裝璜』，則將無法另為申辦簽證工作，
      所施設之『隔層』，勢必遭市府列為違建」，要求反訴原告應於八十八年二月
      底前興建夾層屋，即可免遭市府列為違章建築，反訴原告為明真象，便向台北
      市政府查證，經該府於八十七年十二月二十三日以北市工建字第八七三五八八
      七０００號函告知，依「台北市違建夾層屋處理方案之規定准予報備查之夾層
      屋，係屬違建，均列入分類分期處理，日後亦將拆除」，但反訴被告一再以該
      公司是以「活動式夾層設計」、「屬室內裝璜」、「合法夾層屋」為由，取得
      反訴原告之信任，因而便繼續繳納房屋價款。
（三）嗣於八十八年二月底，反訴原告至台北市議員服務處閒聊時，得知報備之夾層
      屋，係屬列入「分期分類處理」之違章建築，根本無法取得合法夾層，隨時有
      被拆除之危險，為此反訴原告便於八十八年三月三十一日向台北市政府函詢，
      且向建築主管機關查證，得知反訴被告於領取使用執照時，已明知：「建築物
      樓層中任意加設夾層者均屬違建，不因『使用材質』而視為室內裝修，除應無
      條件接受拆除，並負擔拆除費用」，但卻來函要求反訴原告應於四個月興建夾
      層屋，至此，反訴原告始知受騙，而始有本件訟累之發生。
（四）反訴被告大量散發廣告單，於銷售現場公然以夾層之樣品屋展示，其銷售人員
      並未表明樣品屋之裝璜不合法，即足堪認被告係施以詐術使反訴原告發生錯誤
      ，進而為買賣之意思表示：１、反訴被告於台北市○○路六巷推出「YES， 世
      貿」預售屋，大肆散發廣告，宣稱十五坪智慧空間，勝過郊區二十一坪家居二
      房的享受」，試問「十五坪」房屋，扣除公設面積，再受容積率及建蔽率之影
      響，室內面積最多是九坪左右，如果不施作非法「夾層」，怎可能造出「廿一
      坪家居二房的享受？」由此可證，系爭廣告已足以誤導消費者可興建夾層屋，
      實至為彰顯。２、按反訴被告，於申請建造執照時，並未申請夾層設計，也未
      依建築法規，向建築主管機關申請興建夾層廣告屋，但卻花費數百萬元，在工
      地興建上揭精美夾層屋，來訛詐消費者，現反訴被告辯稱：「廣告及夾層屋之
      展示目的，是在提供客戶一種『裝璜的參考，以增加小坪數空間之使用效率，
      客戶施作與否，視各別裝璜需求而自行為之，不在房屋銷售之範圍，不代客戶
      施作』」，果如其所述可採，現系爭建物已無容積率可供消費者興建任何『夾
      層』，則此一建議有何意義？其所議者，不啻陷消費者冒不法之險，花費鉅資
      建築一隨時可能遭拆除之樓層？試問若非受騙，焉會愚蠢至此？
（五）反訴被告確於民國八十五年五月現場銷售時展示二間樣品屋：１、反訴被告於
      民國八十五年五月預售「YES，世貿」 大樓時，於台北市○○路六巷現場裝設
      並展示二間精美夾層屋，一間是固定夾層屋，另一間是油壓夾層屋，有現場所
      拍樣品夾層屋照片，合計三十七張，足資証明反訴被告確實展示二間樣品屋。
      ２、按固定夾層屋與油壓夾層屋之最大區別，乃在油壓夾層屋於建築物構造體
      四周（如牆面、樓板......）裝置油壓柱。油壓柱是雙層木柱包圍，外寬內窄
      ，固著於四周牆面或樓板，才能自由啟動昇降油壓夾層屋，否則未固著於牆面
      或樓板，根本無法啟動昇降油壓夾層屋，豈非形同虛設；另固定夾層屋則無油
      壓柱，夾層屋內裝置之透明採光玻璃磚牆，磚牆較重，則必須固定於樓板，必
      須裝置於固定夾層屋內。但是以上二者，無論是固定夾層屋也好，油壓夾層屋
      也好，均有樓梯可通達上層之夾層屋，非反訴被告信口雌黃，所可狡辯係屬活
      動樓板之裝璜，殊無可採。３、反訴被告於設置展示兩座精美樣品夾層屋，並
      未向建管處申請報備，而是自己暗中私造，其目的乃在預謀詐欺不知情之廣大
      消費者，且各雇有小姐專司介紹操作方法（固定夾層屋無操作方法，只有小姐
      介紹導引參觀），並佯稱每戶均可施作政府合法之夾層屋，使購買戶不疑有詐
      ，而與之訂約，豈是反訴被告所言：確無施用詐術之情事及意圖。如果反訴被
      告確無詐欺意圖，二座精美樣品夾層屋，為何不事先向建管處申請報備而後才
      興建？４、反訴被告確有以「廣告」及「現場銷售時告知客戶」可於購買後自
      行施作「合法夾層」︰一、反訴被告於民國八十五年五月現場銷售「YES 世貿
      大樓」時，廣告宣傳單上即印有「歡迎貴賓蒞臨現場參觀兩座精美樣品屋」，
      查上開夾層屋，一間是固定式夾層屋，有樓梯直通上層夾層。下層有玄關、辦
      公區、浴室、牆屏、窗簾、書架、牆上畫、辦公桌上有電話、電腦、樹木；上
      層有臥室、彈簧床、檯燈、另一間係採油壓活動式夾層屋（亦稱彈性樓板或GA
      GIDO加即多自動昇降設備），亦有樓梯可通上層夾層屋，有油壓柱彈性自動昇
      降；以上無論是固定夾層屋或油壓活動式夾層屋，均有現場拍攝照片可資為證
      ，反訴被告辯稱未展示任何「固定式夾層屋」，顯無可採。５、另反訴被告辯
      稱現場所展示「活動樓板（又稱油壓活動式夾層屋或稱GAGIDO加即多自動昇降
      設備）」係用於室內裝璜，與俗稱夾層者全然不同，此乃強詞奪理之說詞，現
      由現場拍攝照片中可明顯看出，下層有廚房之廚具、琉璃台、電爐、水槽、盤
      子、水龍頭、房屋之隔間有辦公室，餐廳、客廳、廁所、浴室、餐廳中有圓桌
      、壁畫、餐具、客廳中有沙發、檯燈、窗簾、茶几、辦公桌、書架、書本、花
      盆、壁畫及客廳挑高之吊燈，亦有樓梯通往上層，上層亦有臥室、彈簧床、棉
      被、枕頭......  家居設備一應俱，均屬家居生活必需品，不可隨意搬動，豈
      能空口徒說並非夾層屋？６、查反訴被告於銷售期間，除分發房屋廣告宣傳單
      外，亦同時發放「GAGIDO加即多自動昇降設備」，在該傳單右上角即蓋有「環
      泥建設開發股份有限公司」章，加上前揭廣告屋室內之配置以觀，顯係在在告
      知消費者購買後可施作夾層，則反訴被告所辯，銷售時未告知客戶購買後，可
      自行施作合法夾層屋欲如何自圓其說？
（六）又反訴被告違反公平交易法事件，經行政院公平交易委員會於八十九年三月三
      十日以八九公處字第０三九號處分後，反訴被告不服，提起訴願，日前亦經訴
      願審議委員會於民國八十九年七月二十八日以  (八九)公訴字第０二五五號及
      八九公訴決第０九三號為「訴願駁回」在案，由此可証反訴被告確有使消費者
      誤認購屋後得合法興建夾層屋，實不容反訴被告狡辯。
（七）末查反訴被告於民國八十七年十二月三日發函給購買戶，明示欲施作夾層屋應
      於八十八年二月底以前完成，否則逾期所施設之「隔層」勢必遭市府列為違建
      ，換言之，反訴被告豈不明白昭示，若於期限內施作隔層，即為「合法夾層」
      ，不列為違建，則反訴被告所辯，並未於銷售時告知客戶購買後可自行施作「
      合法夾層」，豈非不攻自破！另反訴被告辯稱：「活動昇降樓板」係屬增加空
      間利用之一種設備，業經內政部函釋在案，並未違反相關建築法規，惟查：反
      訴被告辯稱「活動樓板」（正確原名為加即多GAGIDO自動昇降設備，又稱油壓
      活動夾層屋），已取得中華民國專利証書，殊不知其乃智慧財產權之部份，非
      可適用於建築法中，內政部營建署給予反訴原告之覆函中，謂該「加即多GAGI
      DO自動昇降設備」，迄今尚無建築物昇降設備管理辦法可加適用，即可明顯証
      明反訴被告之藉詞，殊無可採。以反訴被告居於專業地位，應自始即知建築相
      關法規，早有規定，何況本身自始即未申請夾層屋之建造，容積率早已用罄，
      反訴原告無法施工建造夾層屋，然反訴被告竟誘詐消費者，明目張膽，違背政
      府法令，以私造二間精美樣品夾層屋展示，除分發介紹「加即多GAGIDO自動昇
      降設備」專利証書，營建署認可......  等資料，以誘引詐欺消費者購買外，
      並雇請售屋小姐專司介紹，操作夾層屋之合法性，其蓄意詐欺，使消費者陷於
      錯誤之判斷，早已非常明確，已非反訴被告所言確無施用詐術之情事及意圖，
      況且研發人林鴻杰君之陳情書，產品說明專利權......  等九張，已由反訴原
      告之請示營建署，該署於民國八十九年二月十九日以八九營署建字第０二七七
      六號函釋全然否定。依營建署於民國八十九年二月十九日八九營署建字第０二
      七七六號函釋內容，該「加即多GAGIDO自動昇降設備」（即油壓夾層屋）之裝
      置，如係固著於建築物構造體，且有涉及樓地板之修理或變更者，應依法申請
      變更使用執照或修建之建造執造。從現場樣品夾層屋拍下之照片中，可知係固
      定於建築物結構體上，才可以昇降，顯然，反訴被告早已涉及樓地板之修理或
      變更，並非反訴被告所宣稱係屬裝璜活動樓板，一言以蔽之，其所屬之設備均
      屬固定，不能任意移動，又有樓梯通達上層之夾層屋，當屬夾層屋無誤，殊無
      可議。再依使用執照注意事項  (２)昇降設備需取得使用許可証後，方可使用
      。若依內政部營建署於民國八十九年二月十九日以八九營署建字第０二七七六
      號函釋，謂該「加即多GAGIDO自動昇降設備」，迄今尚無建築物昇降設備管理
      辦法可加適用，則反訴被告於預售現場展示「加即多GAGIDO自動昇降設備」，
      顯已違背使用執照與營建署之規定，顯至為灼然。
（八）依民國八十九年二月十九日以八九營署建字第０二七七六號函釋：建築物昇降
      設備管理辦法第四條規定：「本辦法所稱之昇降設備為設置於建築物內之昇降
      機、自動樓梯或其他類似之昇降設備。」，而反訴被告於民國八十五年預售現
      瑒展示「加即多GAGIDO自動昇降設備」即在第四條規定之內，且未取得使用許
      可証後，即逕行施工興建展示，不僅違反營建署與使用執照之規定，且明顯誘
      引詐欺消費者之意圖甚明。鈞院為了解「加即多」自動設備，是否屬夾層屋？
      是否違反相關營建法規？足否領有建造方可施作？而向內政部營建署函詢（詳
      八十九年六月十六日三五八四二號函），現業經該署明確答覆1.加即多設備如
      作建築物樓地板之用，就非昇降設備，屬建築物主要構造之一部份，2.設計須
      符合建築法令有關樓層高度、面積、載重，3.需申請當地主管建築機關之審查
      許可，並發給執照，方能建築，否則即為違章建築，至於系爭房屋可否裝置「
      加即多」，有無違反建築法規，應由所轄直轄市建築主管機關查明（詳八十九
      年七月四日內政部營建署八九營建字二一一一八號），現系爭本案：１．現由
      台北市政府工務局（建築主管機關）發放之八十七年使用執照第四０三號附表
      注意事項中明確登記：「本建築物樓層中任意加設夾層者，均屬違建，不因『
      使用材質』而視為室內裝修，違者除應無條件接受拆除，且應自行負擔拆除費
      用」可知，本案若裝設「加即多」即屬違建。２．購買戶胡小琴（YES 世貿莊
      敬路六巷九號二樓）於民國八十九年元月七日以建商（即反訴被告）於廣告宣
      傳單刊登可裝璜「活動樓板」夾層，向建管處請示，建管處回函表示會遭查報
      拆除。３．購買戶張勝東（YES 世貿大樓莊敬路六巷十三號四樓）於民國八十
      九年元月六日以建商（即反訴被告）極力推薦「GAGIDO加即多自動昇降」可裝
      璜夾層，向台北市建管處申請，亦同遭建管處函覆不可施作，否則會遭查報拆
      除。４．由上述可知，被告所辯「加即多自動升降設備」未違反相關營建法規
      ，顯不足採。
（九）反訴被告所辯，謂民國八十五年五月「YES世貿」現場樣品夾層屋照片中一樓
      之設備是供二樓以上參考，並非指向店面，顯屬強詞奪理：１、反訴被告說明
      現場樣品夾層屋照片中一樓之設備是供給二樓以上作為範本，並非指向一樓店
      面，惟反訴被告在銷售時，並未加以標明，而誘引消費者上門，其自始隱瞞施
      詐，實至為彰顯。２、另反訴被告明知建造大樓前，未有夾層屋之設計，即使
      一樓高度四米一五，經過「結構與消防安全鑑定報告」後，仍列屬違建，列入
      分期分類拆除，但反訴被告膽敢於民國八十七年十二月三日發函給原告，謂自
      使用執照核發日起四個月（其實市府規定是自產權移轉日起四個月）應完成「
      隔層裝璜」...... 至遲應於民國八十八年二月底前完成...... 否則所施設之
      「隔層」勢必遭市府列為違建，意含在民國八十八年二月底前完成「隔層裝璜
      」，即為合法，逾期則遭市府列為違建，由此可証，其現場樣品屋亦包含一樓
      店面，豈不信而有徵？事實上一樓購買戶，雖名為店面，但亦可作為辦公室或
      其他用途，其設備裝潢自與二樓無異，現在反訴被告未加標明且發函應限期施
      作夾層屋之情形下，豈不足以証明，所謂現場夾層，係供二樓參考，純係臨訟
      卸責。反訴被告於銷售期間，除展示固定夾層屋外，另展示油壓夾層屋（正確
      原名為加即多GAGIDO自動昇降設備），除當場雇有小姐公開操作油壓柱（油壓
      夾層屋必須在建築物四周固定設置油壓柱，事實上該現場樣品油壓夾層屋之油
      壓柱即固著於建築物構造體，如牆面及樓板......），才能自由啟動昇降油壓
      夾層屋，另外公然分發「加即多GAGIDO自動昇降設備」資料九張，右上角蓋「
      環泥建設......  」章，內容說明該「加即多GAGIDO自動昇降設備」擁有中華
      民國專利証書，且獲營建署認可，以誘騙消費者上當，另說明並分發該設備產
      品適用範圍包括樓高三米四、三米六、四米六之挑高屋，店面以及一般住家樓
      高三米以下建築物......  等，查係爭大樓樓高四米一五，依反訴被告所分發
      之加即多說明書，自在可合法施作夾層屋範圍之內，豈能空口徒說，該現場樣
      品夾層屋之設備，並不包括一樓店面在內？
（十）查反訴被告公開分發「加即多GAGIDO自動昇降設備」產品適用範圍明列「店面
      」於其中，反訴原告夫婦訂約前，以坪數太小為由，不擬訂約，時任反訴被告
      副理，現任經理之方瑞宏即向反訴原告宣稱，樓高四米一五，可施作合法夾層
      屋，增加一層使用面積。嗣後又於八十七年十二月三日發函給一樓購買戶，明
      示至遲應於八十八年二月底前完成「隔層裝璜」；否則勢必遭市府列為違建（
      詳八十九年四月七日準備書續狀原証十九），旋於八十八年三月初（按反訴原
      告交屋日為八十八年七月一日），方經理親自電告反訴原告快交屋，快施作合
      法夾層屋，則所辯稱係提供二樓以上住戶不包括一樓店舖，欲如何自圓其說。
      根據消費者保護法第十一條及施行細則第九條規定：該二間精美非法樣品夾層
      屋既經反訴被告所設及展示，即必須列入「YES世貿」買賣契約定型契約條款
      ；另按消費者保護法第二十二條規定，企業經營者應確保廣告內容之真實，其
      對消費者所負之義務，不得依於廣告之內容，現反訴被告無法依廣告及現場樣
      品屋給付合法夾層屋，自屬給付不能，實無庸置疑。
（十一）系爭建物確有以下之瑕疵：１、系爭建物之樓高確不足四米一五：按建築技
        術規則建築設計施工編第一條第十款，有「樓高」與「淨高」之區分（詳八
        十九年七月十八日台北市政府工務局北市工建字第八九三一八００七００號
        函），一般消費者購買房屋時，在意者是「室內高度」（即天花板之淨高）
        ，而樓層高度，（依上開技術規則規定，因需扣除按地板水泥厚度，由於不
        知水泥厚度，因而根本不需加以瞭解），由此可見，所謂之樓高，應指「室
        內之高度」而言，現反訴被告為專業建築公司，在對「樓高」與「淨高」之
        區分無困難之下，捨棄上開二詞不用，而卻使用更讓消費者更容易指係室內
        淨高之「挑高」，則反訴被告自始即蓄意訛詐，實至為彰顯。另退萬步而言
        ，如反訴被告所言，所謂「挑高」系指「樓層高度」可採時，惟系爭房屋依
        反訴被告所聘鄭秋榮建築師設計之B-B橫向剖面圖可知（自建管處檔案室調
        出），樓地板為一０-一二公分，因而一樓樓高四一五公分扣除該一０-一二
        公分，實際樓高應是四０五-四０三公分，但現在樓高為三九四公分，樓高
        顯然不足，退萬步而言，如需再加磁磚厚０．六公分，舖水泥沙二公分，樓
        地板厚度以一０-一二公分來加以計算，則一樓樓高四一五公分，扣除上述
        總厚度約有一二．六-一四．六公分，一樓實際樓高應是四０二．四公分-四
        ００．四公分，但鈞院於民國八十九年一月二十三日前往現場勘驗時，松勤
        街九號是三九四、三九四、三九五公分，松勤街五號是三九四、三九四、三
        九七公分，由此可見，系爭樓高亦顯不足四米一五，實不容反訴被告狡辯。
        ２、乾式施工法確實無法懸掛倒懸式廣告招牌︰查ＹＥＳ世貿大樓是屬住商
        辦公大樓，而反訴原告所購為商業店面，直立式廣告招牌（又稱側懸式廣告
        招牌）之設置，為商業界所必備，為此反訴原告請示台北市政府公寓大廈科
        ，信義計劃區可否設置側懸式廣告招牌，及乾式施工法無法掛上側懸式廣告
        招牌，如何處理時，該科於民國八十九年二月二十九日以北市工建寓字第八
        九六二二九三六００號函覆，台北市信義計劃區可設置側懸式廣告招牌，惟
        需依相關法規辦理；查乾工施工法根本無法懸掛側懸式廣告招牌，此由自八
        十七年十二月二十三日交屋以來，一樓商業店面，迄今仍因無法施工，而無
        一掛上側懸廣告招牌以及反訴被告請人代為設計側懸式廣告招牌，並約定於
        民國八十八年九月委請新聯陽銷售餘屋時，願製作側懸式廣告招牌以為範本
        ，但迄今仍因施工確有困難，而未施作懸掛，以及反訴被告檢呈施作案例照
        片均屬嵌牆式招牌，無一倒懸式廣告招牌可資佐證。反訴被告辯稱，依契約
        不得破壞大樓外觀，故不得施作倒懸式廣告招牌，惟查：Ａ棟後陽台增設鋁
        門窗及冷氣外移，是由反訴被告二次施工所為，除已觸犯建築法規外，則所
        辯不得「破壞外觀」才不施作倒懸式廣告招牌，欲如何自圓其說？另反訴被
        告辯稱，依建築規劃書，為統一本大樓之風貌，區內之建物均不得架設直立
        式（建管處正確名稱為側懸式）廣告招牌，惟反訴原告請示台北市政府公寓
        大廈科，該科於民國八十九年二月二十九日以北士建寓字第八九六二二九三
        六００號函覆：「台北市信義計劃區可設置側懸式廣告招牌」，另反訴被告
        前亦委請專業銷售公司設計「直立式」廣告招牌，但因反訴被告採用「乾式
        施工法」，導致無法懸掛，始終無法解決，廣告招牌問題，由此可見，反訴
        被告所辯，因受信義計劃所限，不得懸掛直立式廣告招牌，顯屬臨訟卸責之
        說詞。３、反訴被告所辯未裝設鋼捲門，係配合法令變更或配合基地外觀而
        變更設計，純係臨訟之說詞︰按系爭房屋自建造YES世貿大樓起始，乃至完
        工時止，消防法令未有變更，況真有法令變更，則反訴被告為何始終未通知
        反訴原告知悉變更之理由，而於訴訟中才提出如此之主張，欲如何自圓其說
        ？另依鄭秋榮建築師所設計並呈報建管處之竣工圖觀之，該處係應安裝「鋼
        捲門」；按竣工圖是建築完工後最後向建管處核報之建築圖，於領取使用執
        照後即不得更改，否則即為違章。倘若如反訴被告所言，為講求氣派美觀，
        不用「鋼捲門」，擅改「強化玻璃」代之，則反訴被告又何需聘請建築師精
        心設計？又怎會將數百萬元建築讓建管處單位列為違章之理？再查系爭地點
        為防火巷，一旦發生火災，「強化玻璃」根本不能阻隔火勢，因此鄭秋榮建
        築師不得不依建築法規規定，設計安裝「電鋼捲門」，由此可見，反訴被告
        所言為「兼顧外觀，並無任何違約」，顯無可採。再查ＹＥＳ世貿大樓契約
        書附件六大樓管理公約第伍條第十一款規定：本大樓之外觀及公共設施，應
        按建方設計交屋時起之原貌，永久維護使用，各住戶不得因個別需要，自行
        加以破壞、變更、違章後增改使用，現Ａ棟後陽台增設鋁門窗及冷氣外移，
        是由反訴被告二次施工所為，除已觸犯建築法規外，更係帶頭「破壞基地外
        觀」，則被告所辯係為兼顧外觀，才加以變更，純係信口雌黃。４、反訴被
        告未依竣工圖施工，顯己違約：按竣工圖乃是建築物興建完成後，向建築主
        管機關呈報之最後建築圖說，未依法定程序辦理變更，即屬違建，現松勤街
        七號一樓邊間防火巷之落地大玻璃窗，反訴被告未依鄭秋榮建築師之設計裝
        設「ＳＤＩ鋼捲門」，改設大玻璃窗，此與竣工圖明顯不符，當屬違約。
        ５、依反訴被告所辯「中國國際CNS防火鐵門之分類」，反訴被告所提供之
        鐵捲門確屬「鋼材」，惟依一般社會觀念，所謂「鋼捲門」，自指設「不生
        銹」之鋼捲門而言，「鋼捲門」與「鐵捲門」二者分界懸殊，不可混為一談
        ，而非以會生銹，且可以磁鐵吸住之「鍍鋅鋼片」而言，由此可証，反訴被
        告偷工減料，亦至為彰顯。反訴被告主張尚未辦理交屋，無權主張瑕疵擔保
        ，顯屬無據，因為：最高法院五十一年台上字第九三一號判決：物之出賣人
        對於買受人所負瑕疵擔保之責任，固以物依民法第三百七十三條之規定，危
        險移轉於買受人時，有瑕疵存在為要件，但在危險移轉前，買受人已發覺其
        物有瑕疵，倘出賣人並沒有免負擔保責任的特約，則其確定的拒絕擔保，買
        受人仍然可以解除契約。最高法院七十四年度台上字第一七九六號判決：民
        法第二百六十四條第一項前段規定：「因契約互負債務者，於他方當事人未
        為對待給付前，得拒絕自己之給付。」，所謂他方未為對待給付，應包括他
        方之對待給付有可歸責於債務人之事由致生瑕疵之情形在內；買賣契約為雙
        務有償契約，買受人於付清價金前，知悉買賣標的物有權利瑕疵或有可歸責
        於出賣人之事由致生物的瑕疵時，自得依上述規定，主張同時履行抗辯。最
        高法院七十七年度第七次民事庭會議決議：出賣人就其交付之買賣標的物有
        應負擔保責任之瑕疵，而其瑕疵係於契約成立後始發生，且因可歸責於出賣
        人之事由所致者，則出賣人除負有物之瑕疵擔保責任外，同時構成不完全給
        付之債務不履行責任；買受人如主張出賣人應負物之瑕疵擔保責任，依民法
        第三百六十條規定請求不履行之損害賠償，或依民法第三百六十四條規定請
        求另行交付無瑕之物，則在出賣人為各該給付以前，買受人仍可行使同時履
        行抗辯權。
（十二）本件反訴被告無法給付合法夾層屋，且經催告又不補正瑕疵，反訴原告自得
      依法解除契約：查反訴原告於交屋前發現「非法違建夾層屋」，曾於民國八十
      八年四月六日、八十八年四月十九日、八十八年五月三日、八十八年七月二十
      二日四度以存証信函請求反訴被告解決，並於民國八十八年四月二十三日、八
      十八年五月七日、八十八年七月七日三度聯合多人前往反訴被告公司會談，但
      反訴被告均不具誠意解決，後又於八十八年七月一日交屋前發現反訴被告不依
      鄭秋榮建築師設計之八四建字第三一一號竣工圖擅改「鋼捲門」為「鐵捲門」
      ，以致未交屋前即已生銹，復不安裝反訴原告丙○○（松勤街七號一樓）邊間
      防火巷之「鋼捲門」與「樓高不足」「無法裝設側懸式廣告招牌」等諸多瑕疵
      ，且經反訴原告以存証信函於八十八年六月二十五日、八十八年九月二十日、
      八十八年九月二十七日、八十八年十月十二日、八十八年十一月一日五次催告
      ，但反訴被告均置之不理，依民法第二五四條之規定：契約當事人之一方遲延
      給付者，他方當事人得定相當期限，催告其履行，如於期限內仍不履行者，反
      訴原告得解除契約，且系爭本案，反訴被告又無法給付合法夾層，渠違約在先
      ，自當依「ＹＥＳ世貿」買賣契約第十六條違約處理，才合買賣契約的精神，
      否則「ＹＥＳ世貿」多位斷頭戶無錢繳款，已夠同情，反訴被告依然按照買賣
      契約第十六條違約處理，全額沒收斷頭戶一百萬元不等之已繳價款，為此懇請
      鈞院能依「ＹＥＳ世貿」買賣契約第十六條違約之約定，依法判決，無任感荷
      。
（十三）查反訴被告來函要求給付買賣價金時，反訴原告均以買賣標的有瑕疵及不完
      全給付，一再去函加以抗辯，而反訴被告均置之不理，因而反訴原告拒絕繳納
      買賣價金又何來違誤之有？另按買賣係互負債務之契約，於他方當事人未為對
      待給付前，得拒絕自己之給付，現反訴被告就反訴原告去函置之不理，反訴原
      告自不負延遲責任，渠主張業於八十八年十月四日以原証五號律師函行使契約
      解除權，解除契約買賣契約，自屬依法無據；因而在契約有效存續中，反訴原
      告依法解除契約，又何來違誤之有？
（十四）查系爭建物，於申請建造執照時，並無夾層設計，樓地板面積為四００．七
      五平方公尺，而反訴被告設計至四０三．七八平方公尺，法定容積率為四六０
      ．七七％，反訴被告已使用至四六０．七二％，此為竣工圖面積計算表所明載
      ，顯然法定容積業已全部用罄，反訴原告按現行法令，無法以變更設計之方式
      申請補建夾層，其給付已不能，縱非給付不能，亦屬不完全給付，其瑕疵無法
      補正，準用給付不能規定，且系爭夾層有隨時被拆除之危險，反訴原告拒絕給
      付價金，並依法解除契約，顯屬依法有據。
（十五）查反訴被告施以詐術，致使反訴原告陷於錯誤，而購買系爭房屋，原告已依
      民法第九十二條撤銷被詐欺之意思表示，另退步而言，系爭夾層屋因容積率已
      用罄，反訴原告按現行法令無法以變更設計之方式申請補建夾層，自屬給付不
      能，縱非給付不能，亦屬不完全給付，其瑕疵無法補正，準用給付不能之規定
      ，原告亦已依民法第二百二十六條、第二百二十七條、二百五十六條及三百五
      十九條規定，解除契約在案。
（十六）反訴被告應返還反訴原告所繳價金：按民法第一百十四條規定：「法律行為
      經撤銷者，視為自始無效，本件反訴被告因反訴原告已為撤銷意思表示，即屬
      自屬無法律上原因受利益致他人受損害，應依民法第一百七十九條規定，返還
      其利益，即原告已付價金之返還，又依民法第二百二十六條、二百五十六條及
      第三百五十九條解除契約後再依民法第二五九條回復原狀之規定，反訴被告自
      應將反訴原告乙○○已繳買賣價金及稅款等合計四百十六萬七千六百元及反訴
      原告丙○○所繳二百九十萬零七千六百元返還。
（十七）反訴被告應依約給付反訴原告違約金：查兩造契約第十六條約明，賣方違約
      時買方得解除契約，解約時賣方除應將買方已繳之房地價款全部退還買方外，
      並應同時賠償房地總價款百分之二十之違約金，現系爭房地買賣總價分別為一
      千五百萬元及一千零三十萬元，因而反訴被告自應分別給付反訴原告乙○○三
      百萬及反訴原告丙○○二百零陸萬元之違約金。
三、證據：提出八十五年五月三十一日夾報廣告單、「自動昇降設備，房間立現」廣
    告單、反訴被告公司銷售小姐介紹夾層屋時之照片四張、預定房屋土地買賣契約
    書、繳款明細表、反訴被告八十七年十二月三日函、台北市政府工務局八十七年
    十二月二十三日書函、台北市政府工務局八十八年三月三十一日書函、台北市政
    府工務局使用執照、大門照片二張、防火巷未裝電動鋼捲門照片二張、台北吳興
    街郵局第一四八二號函、鈞院八十七年度重訴字第一二三號判決、剪報乙則、申
    請書及建築管理處書函、反訴被告銷售時之廣告單節本、樣品屋拍攝照片、蓋有
    反訴被告公司章之加即多廣告單、反訴被告八十七年十二月三日函-與原證六相
    同、反訴原告申請書及內政部營建署書函、台北市政府八十八年十一月二十六日
    書函、胡小琴申請書及台北市政府建築管理處書函、張勝東申請書及台北市政府
    建築管理處書函、橫向剖面圖、行政院公平交易委員會處分書、反訴原告函、最
    高法院判決要旨、建造執照一樓平面圖、竣工圖面積計算表、八十五年五月現場
    樣品夾層屋所拍照片三十七張、反訴被告於建造本大樓前，未向台北市建管處申
    請報備，暗中私造之兩座樣品夾層屋之公文、行政院公平交易委員會訴願決定書
    、ＹＥＳ世貿房屋價目一覽表一份、ＹＥＳ世貿大樓二樓以上通道鋼板門之照片
    三張、ＹＥＳ世貿大樓契約書附件六一份、內政部營建署公文（建築技術規則建
    築設計施工編第一六四條之一）一份、ＹＥＳ世貿大樓住戶規約第二十三頁坪數
    計算方法及反訴被告夾曾屋詐欺金額等影本為證。
乙、反訴被告方面：
一、聲明：
（一）反訴原告之訴及假執行之聲請均駁回。
（二）如受不利之判決，反訴被告願提供現金或萬通商業銀行可轉讓定期存單為擔保
      ，請准免為假執行。
二、陳述：
（一）反訴被告未曾於預售ＹＥＳ世貿時，在廣告上刊載任何夾層屋設計之彩面立面
      實景剖視圖示或夾層屋之照片。查反証一之夾報廣告單及反証三、反証十七、
      反証三十之照片，係屬裝潢活動樓板後之實景圖及照片，合先敘明。反訴被告
      固於廣告銷售圖下方載有買挑高三米五，可裝潢活動樓板神奇空間一房＋一廳
      ＋一廚＋工作室等文字，惟由其廣告內文所示，買方即反訴原告應可明白了解
      反訴被告所建議者，係活動樓板之裝潢，而非一般夾層屋之構建至灼。又系爭
      買賣銷售時所建議裝潢之活動樓板，係取得中華民國專利証書之產品，且本產
      品並非建築法所稱建築物昇降設備，且其使用範圍亦無涉建築物，有內政部營
      建署八十八年七月七日八十八營署建字第二０九二八號函可稽。從而，裝潢活
      動樓板與任意加設夾層，尚屬有間，不容混為一談。更何況，反訴被告於銷售
      時除提出銷售圖外，尚搭配提出加即多ＧＡＧＩＤＯ自動昇降樓板之產品說明
      書及前揭專利証書以為說明，為反訴原告所不爭執。顯見反訴被告並無蓄意行
      詐之心，且反訴原告經由產品說明書之介紹，當亦無陷於錯誤，即誤認活動樓
      板為夾層屋之餘地。
（二）反訴被告並未於銷售現場建有二間樣品夾層屋供參，銷售現場所設置者，乃為
      以前揭加即多自動昇降樓板為裝潢主體之樣品屋，反訴原告指稱一間為固定式
      夾層屋，另間架設油壓式夾層屋云云，並不實在。反訴被告特此再予鄭重否認
      ，事實上，銷售現場所設置者，確為前揭加即多自動昇降樓板乙節，可由反訴
      原告自承反訴被告於銷售當場公開散發加即多自動昇降機產品，且由售屋小姐
      一一介紹等情，獲得証實。蓋現場所設置者若為一般俗稱之夾層屋，則售屋小
      姐即無散發加即多自動昇降機產品說明書之必要，且亦無從憑以一一介紹。反
      訴被告確無施用詐術之情事及意圖。至於所以設置兩間之用意，乃圖展現更多
      樣之室內裝潢設計規畫以適應不同生活品味之消費大眾，究不能以有二間樣品
      屋，即為一間必為固定式，另間必為活動式之推論，不言可喻。而反訴原告另
      提出反証三十之數紙照片，並擅自比評其間裝潢差異，強為區別何者為固定式
      ，何者為活動式，更屬穿鑿附會無所依據，反訴被告斯此鄭重否認。又銷售現
      場所設置之兩間樣品屋及相關海報均係針對二樓以上之住家而為之廣告，與反
      訴原告所買受之一樓店舖無涉。反訴原告對於系爭買賣契約書中並無任何關於
      夾層設計之記載或約定乙節，並不爭執且有買賣契約書可憑。反訴原告對於渠
      等所買受者，係經使用執照限定作為一般零售業用途，樓高四一五米之一樓店
      舖即Ｂ７棟一樓及Ｂ８棟一樓，而非二樓以上作為住家用途之建物乙情，亦不
      爭執。
（三）反訴被告對於反訴原告主張曾散發廣告單並於現場興建二間樣品屋，對渠等行
      詐乙節，斯此鄭重否認，並說明如后：１、依反訴原告所提出之廣告單所示，
      廣告銷售之產品乃限於挑高三米五之建物，即二樓以上之建物，此有廣告單內
      載挑高三米五等語可稽，反訴原告所買者既為挑高四米一五之一樓店舖，自與
      該紙廣告內容無涉。２、依反訴原告所提數紙照片觀之，無論其所主張為固定
      式，抑活動式之夾層屋格局，均屬住家型式，無一與供一般零售業用途之店舖
      相關，從而，反訴原告強指該二樣品屋對一樓買方亦有適用餘地云云，似嫌率
      強。３、更何況，依反訴原告所提行政院公平交易委員會處分書第四頁第三行
      以下明白揭示，第一層外、第二層以上等語，可以推知該處分意旨亦認為所涉
      廣告不實部份，僅限於二樓以上而將一樓排斥於外，反訴原告強為援引實有不
      當。４、尤有甚者，買方如要將其房屋室內局部變更或增減設備裝修工程等，
      應依附件九之規定辦理，買方如需將其房屋變更設計或增減設備工程，應於地
      下四層底版完成前以書面向賣方申請，經賣方核可後始予施工，買賣契約書第
      七條第二款及其附件九房屋局部變更處理辦法第一條分有明文，申言之，如若
      反訴原告於買受系爭建物時既曾因受反訴被告之欺詐，以為所買受之建物可塔
      建合法夾層而其買受之目的亦在搭建夾層使用，則依於一般社會經驗，渠等應
      會依於前揭約定，於地下四層底版完成前，以書面向反訴被告提出申請方符常
      情，乃渠等竟延宕迄今，系爭建物早於八十七年十一月二十七日即已建築完成
      ，始終未見提出於室內構建夾層之申請，若謂渠於買受一樓之初即認定系爭建
      物可構建合法夾層並意欲於買受後現實構建夾層使用，孰人能信。５、反訴原
      告以受有反証六通知函之通知為由，主張反訴被告於銷售時確告以一樓建物可
      以搭建夾層云云，更嫌無據。蓋由該函件內文所示，反訴被告明顯僅在轉知被
      告關於樓高三米六以上建物，因本件建物樓高為四米一五使用管理上所新頒政
      令，並敦促其注意，以免違法而已，詎反訴原告竟執以扭曲，指反訴被告在指
      示渠等於八十八年二月底施作夾層，更進一步據以推論反訴被告於銷售時曾向
      渠等佯稱一樓建物可合法興建夾層云云，殊屬無稽。６、對於反訴原告所提相
      關夾層函件之說明，台北市政府工務局之函件乃係針對違建夾層處理方案為一
      般性之解釋，並非認定本件大樓有違建之夾層設計或加即多產品之性質。台北
      市政府工務局發放之八十七年使用第四０三號使用執照附表注意事項中固確實
      載有建築物樓層中任意加設夾層者均係屬違建等語，惟系爭建物之建造執照八
      十四年建字第三一一號，係於八十四年間取得，迄八十五年五月間銷售時，建
      築主管機關對於建築物內部加設施作物究屬室內裝潢，抑建物設計變更之範疇
      ，即應否事先申請核准，始得加設裝潢並無定論，反訴被告自亦無法事先推判
      ，從而，反訴原告以八十七年始取得之使用執照為憑，即有引喻失義之弊。７
      、又本件所建議裝潢者為活動樓板，與俗稱固定於兩壁牆垣之夾層已屬有間乙
      情，業如前述，而反訴被告所以為前揭建議，乃信賴已取得中華民國專利証書
      之加即多自動昇降樓板之適法性，並據以描述及提供產品說明書予被告等情，
      既如前述，則反訴被告更無明知非法不為告知之情事至灼。８、台北市政府工
      務局覆函胡小琴、張勝東等人雖謂本案台端擬施作依建商推薦之加即多自動昇
      降樓板，倘如涉及室內違建夾層，依本府違建查報作業原則之規定，應予查報
      拆除，為保障台端之權益，以免因違反規定而遭受查報拆除，招致無謂之損失
      ，請勿施作違建云云，然並未確切指明該加即多設備是否確已涉及室內違建夾
      層，自難資以認定。９、內政部營建署八十九營署建字第０二七七六號函雖謂
      加即多自動昇降設備如係固著於建築物構造體，且有涉及樓地板之修理或變更
      者，應依法申請變更使用執照或修建之建造執照。然查本件設備係採組裝式設
      計，並非固著於樓板或牆面，故無涉變更建築物構造體，自與前揭函釋所指情
      況不同，更非所謂夾層屋。
（四）系爭建物並無樓高不足四米一五之情事，反訴原告謂本件大樓樓高不足四米一
      五，與廣告內容不符一節，實係不瞭解相關營建法令而有誤會。按廣告內容係
      載明一樓樓高四一五，並非淨高，而樓高之記載全依台北市政府工務局核准建
      造執照圖冊內之尺寸標示構建而成，此有大樓建造及竣工立面圖可稽，而所謂
      樓高依內政部營建署修正發布之建築技術規則，建築設計施工編第一條第十款
      其定義為，自室內地板至其直上層地板面之高度，最上層之高度為至其天花板
      高度，故樓高四一五公分，扣除樓除結構、混凝土板塊十五公分、磁磚一公分
      ，總計扣除廿一公分，淨高為三九四公分，鈞院八十九年二月二十三日履勘現
      場時量得室內淨高為三九四～三九七公分，足見一樓樓高確為四米一五，茲被
      告一再將樓高與淨高混為一談，而謂樓高不足四米一五云云，殊無可採。
（五）松勤街七號一樓之邊牆未裝設鋼捲門，並無違約。本件大樓於請領建造執照時
      所提出之請照圖面，主要是依法標示建蔽率、容積率、高度、消防鄰棟間隔等
      項目，供建管處審查，至於其他細部飾材之等級或材質由起造人自行決定，不
      在建管處審查之列，縱未標示亦無不可，施工過程另依據詳細之施工圖為之，
      且針對細部飾材之裝設亦可能進行修改或變更請領使用執照時，建管處僅審查
      竣工圖中建蔽率、容積率、高度、消防等項目，與當初核准之請照圖面是否相
      符，並不審查建物之細部飾材有無裝設或材質為何，茲反訴原告竟謂依本件大
      樓之竣工圖，該處應裝設鋼捲門，因該圖是建築完成始向建管處核報於領取使
      用執照後不得更改，故未依圖裝設鋼捲門即為違章云云，顯係曲解建築法規，
      殊無可採。竣工圖並非兩造買賣契約之內容，故應否裝設鋼捲門，應以買賣契
      約及建材說明為據，依契約第八條第三項，因法令變更或配合基地外觀結構、
      公共設施工程及其他之考量，而無法按原定設計規劃進行時，賣方得在法令許
      可之下逕行辦理變更設計，從而，反訴被告自得配合建物外觀而於該處改裝強
      化玻璃。至反訴原告謂原告於竣工圖上明載應使用電動鋼捲門，卻使用電動鐵
      捲門云云一節，殊屬無稽。按反訴被告使用之材料為ＣＮＳ１２４４熱浸法鍍
      鋅鋼片，依中央標準局國家標準ＣＮＳ之分類，確屬鋼材，而鋼材並非不鏽鋼
      ，故仍有可能生鏽，然兩造並未約定使用不鏽鋼，故就此亦未違約。另契約並
      未允許反訴原告得於本件大樓施作會破壞外觀及外牆結構的廣告招牌，本件大
      樓位於信義計劃區內，依台北市信義計劃區建築物及土地使用分區管制要點，
      應將大樓之建築規劃書先送台北市政府都市發展局審查通過，再向建管處請領
      建造執照，為統一該區之風貌，區內之建物均不得架設直立式廣告招牌，故本
      件大樓之規劃書，係於一樓頂之樑下預留六０公分高度，以作為商店招牌，基
      於法令限制及特區風貌，兩造當初即未約定被告得於購屋後架設直立式、側懸
      式廣告招牌，且大樓外牆施工時，即採成本昂貴之乾式施工法，以搭配整體規
      劃，而在乾式施工法下仍可裝設廣告招牌，此有施作案例照片附卷可稽。
（六）反訴原告所為解約權或撤銷權之行使並不合法，按契約一經解除與契約自始不
      成立生同一之結果，故因契約所生之債權債務溯及當初全然消滅，最高法院亦
      著有四十年台上字第一０二０號判例可資參照。是縱如反訴原告所稱本件存在
      前揭詐欺瑕疵不完全給付之情事，惟卷查兩造間因系爭買賣契約所生之債權債
      務關係，已因反訴被告於八十八年十月四日行使契約解除權，按此解約之意思
      表示亦於八十八年十月五日通知達到被告二人，而溯及訂約當初全然消滅，既
      如前述，則反訴原告二人復於八十八年十二月十八日以台北吳興郵局第一四八
      二號存証信函對於業已消滅之契約關係再為撤銷或解除之意思表示，自非適法
      。
（七）本件反訴原告請求之違約金過高，應予酌減。按當事人約定契約不履行之違約
      金過高者，法院得依職權減至相當之數額，民法第二百五十二條定有明文，而
      債務已為一部履行者，亦得比照債權人所受利益減少其數額，最高法院亦著有
      四十九年台上字第八０七號判例可資遵循。是縱本件反訴被告存在違約情節，
      而須支付違約金，爰請鈞院審酌反訴被告業將系爭建物構建完成並已辦理所有
      權移轉登記為被告名下，已為一部履行，反訴原告因而所得受之利益及反訴原
      告如得解約而取回全部價金，已無任何損害等情，以為違約金酌減之參考參。
三、證據：除援引本訴證據外，另補提：「ＹＥＳ世貿」報紙廣告影本二件、台北市
    政府八十六年八月十三日府工建字第八六○六一七○四○○號函影本一件、反訴
    被告八十七年十二月三日通知函影本一件、內政部營建署八十八年七月七日營署
    建字第二○九二八號函及附件影本一件、「ＹＥＳ世貿」大樓南北向立面圖影本
    一件、建築技術規則「建築設計篇」第一條第十款內容影本一件、「乾式施工法
    」外牆施作廣告招牌照片二張、提出中央標準局「國家標準ＣＮＳ」防火鐵捲門
    篇影本一件、「ＹＥＳ世貿大樓」建築規劃書節錄影本一件為證。
丙、本院依職權向內政部營建署函查房屋內設置「加即多ＧＡＧＩＤＯ」自動昇降設
    備，是否屬夾層屋？是否違反相關營建法規？是否須領有建造方可施作，否則即
    屬違建？另向台北市政府工務局建築管理處函查就該處八十八年十一月二十六日
    北市工建施字第八八七○四一六五○○號函復乙○○君之書函說明，就一樓准予
    備查部分是否准建夾層？若一樓施作「加即多自動昇降樓板」是為「合法施作夾
    層」或「違建夾層」？是否會列為拆除之對象？為何一樓與二樓以上會作不同之
    處置？並請檢附相關資料參辦。
    理    由
壹、本訴部分：
一、原告起訴主張：被告乙○○、丙○○於八十五年五月十一日分別向原告訂購「Ｙ
    ＥＳ世貿」大樓Ｂ７棟一樓、Ｂ８棟一樓，各訂有「預定房屋土地賣賣契約書」
    ，其第五條第一項規定，被告應於原告通知繳款期限內，以現金或即期支票繳付
    ，如經催告十天內仍未繳付時，視為違約，即應依第十六條規定處置。茲該大樓
    已全部竣工，原告於八十七年十二月十四日將門牌台北市○○區○○街五號、七
    號房屋連同基地及共同使用部分產權，分別移轉登記予被告，被告自應依約繳清
    價金及各項稅費，並辦理交屋。詎被告竟諉詞推託屢催置之不理，原告乃於八十
    八年九月十四日委請律師許文彬去函催告，促其限期繳清所有價金、稅費，並辦
    理交屋，詎被告逾期仍不辦理，原告乃依契約第十六條第一款前段之規定，於八
    十八年十月四日去函聲明解除契約，沒收被告已繳價金，並請被告於解約函到十
    五日內將上開不動產所有權移轉登記返還原告，然被告迄今仍拒辦理。按契約解
    除時，當事人雙方負回復原狀義務，由他方受領之給付物應返還之，因本於民法
    第二百五十九條第一款規定，請求被告將該不動產所有權移轉登記予原告等語。
    被告則以：依兩造買賣契約之約定，原告應給付得合法興建夾曾之房屋，原告推
    案時亦以此為訴求吸引消費大眾，不料系爭房屋不能合法興建夾層屋，原告係受
    詐欺而購買，且系爭房屋不具備契約預定效用而有瑕疵，又系爭房屋具有樓高確
    不足四米一五、無法懸掛直立式廣告招牌、未裝設鋼捲門等瑕疵，被告已於八十
    八年十二月十八日以存證信函撤銷因受詐欺而為買受系爭房地之意思表示，並因
    被告就系爭買賣契約有給付不能、不完全給付之情事，為解除買賣契約之意思表
    示。再者，被告於交屋前發現不能合法興建夾層屋，曾於八十八年四月六日、八
    十八年四月十九日、八十八年五月三日、八十八年七月二十二日四度以存証信函
    請求原告解決，並於八十八年四月二十三日、八十八年五月七日、八十八年七月
    七日三度聯合多人前往原告公司會談，但原告均不具誠意解決，後又於八十八年
    七月一日交屋前發現原告不依鄭秋榮建築師設計之八四建字第三一一號竣工圖擅
    改「鋼捲門」為「鐵捲門」，以致未交屋前即已生銹，復不安裝被告丙○○（松
    勤街七號一樓）邊間防火巷之「鋼捲門」與「樓高不足」「無法裝設側懸式廣告
    招牌」等諸多瑕疵，且經被告以存証信函於八十八年六月二十五日、八十八年九
    月二十日、八十八年九月二十七日、八十八年十月十二日、八十八年十一月一日
    五次催告，但原告均置之不理，依民法第二百五十四條之規定，當事人之一方遲
    延給付者，他方當事人得定相當期限，催告其履行，如於期限內仍不履行者，被
    告得解除契約，系爭本案原告既無法給付得合法興建夾曾之房屋，屢經催告不補
    正瑕疵，渠違約在先，故原告來函要求被告給付買賣價金時，被告均以買賣標的
    有瑕疵及不完全給付，一再去函加以抗辯，原告卻置之不理，因而被告拒絕繳納
    買賣價金並無不當。另按買賣係互負債務之契約，於他方當事人未為對待給付前
    ，得拒絕自己之給付，今原告就被告去函置之不理，被告自不負延遲責任，是原
    告主張其已於八十八年十月四日以律師函行使契約解除權，解除系爭買賣契約，
    自屬於法無據；因而系爭契約在有效存續中，被告依法解除契約，並無違誤等語
    ，資為抗辯。
二、查原告主張其與被告乙○○、丙○○各訂立「預定房屋土地賣賣契約書」，約定
    被告乙○○、丙○○各以總價一千五百萬元、一千零三十萬元向原告購買系爭房
    地，原告已依約將系爭房地移轉登記予被告，被告卻未繳清所有價金、稅費，並
    辦理交屋，經原告於八十八年九月十四日委請律師許文彬去函催告限期繳清價金
    辦理交屋，逾期仍不辦理，原告乃於八十八年十月四日去函聲明解除契約及沒收
    被告已繳價金，並請被告於解約函到十五日內將上開不動產所有權移轉登記返還
    原告等事實，業據提出預定房屋土地買賣契約書、土地及建物所有權狀、交屋通
    知單、交屋繳款明細表、許文彬律師事務所八十八年九月十四日致原告催告函及
    掛號回執、許文彬律師事務所八十八年十月四日致原告解約函及掛號回執、土地
    登記謄本、八十八年度房屋繳款書、建物登記謄本、北市稅捐稽徵處信義分處八
    十七年十一月八日北市稽信乙字第八七○二八○五五○○號函等件為證，亦為被
    告所不爭，固堪信為真實。惟被告抗辯原告解約不合法，並以前開情詞置辯，是
    否有理？
三、按所謂物之瑕疵，係指存在於物之缺點而言。凡依通常交易觀念，或當事人之約
    定，認為物應具備之價值、效用或品質而不具備者，即為物之瑕疵。凡出賣之特
    定物，其物之價值、效用或品質欠缺者，均屬之。又民法第三百五十四條有關物
    之瑕疵擔保規定，原則上固於危險移轉後始有適用。但出賣人既有給付無瑕疵物
    之義務，買受人亦有拒絕受領瑕疵物之權利，在特定物之買賣，該為買賣標的之
    特定物於危險移轉前，倘已有明顯之瑕疵，如經買受人催告出買人補正，出賣人
    仍不為補正時，應解為買受人得拒絕給付相當之價金，以免往後之法律關係趨於
    複雜，損及買受人之權益。查，被告向原告買受系爭房屋，兩造約定原告應給付
    「得合法施作夾層之房屋」，惟系爭房屋不具兩造約定「得施作合法使用之夾層
    」之效用而存有瑕疵，詳如反訴部分，原告就該瑕疵自負有補正之義務。然觀之
    被告於八十八年九月十六日接獲原告八十八年九月十四日催告限期給付買賣價金
    之存證信函前，早於八十八年七月二十二日即以存証信函催告原告補正系爭房屋
    不能合法施作夾層房屋之瑕疵，惟原告未補正，嗣被告於接獲原告上開存證信函
    後，復於八十八年九月二十日再以存証信函催告原告補正瑕疵，並主張同時履行
    抗辯權拒絕給付買賣價金，此有該等存證信函及掛號回執在卷可稽。雖原告主張
    被告上開八十八年九月二十日存證信函之受通知人為許文彬律師而非原告，不發
    生行使同時履行抗辯效力云云，然查許文彬既受原告全權委任處理系爭買賣糾紛
    事宜（有被告所提原告公司八十八年九月十四日環建發文字第○四○號函在卷可
    證）且代理原告發存證信函，則被告對其發存證信函自是對原告發生效力，所辯
    不可採。準此，依前揭說明，系爭房屋既具有上開明顯之瑕疵，且經被告催告原
    告補正仍不補正，被告自得主張同時履行抗辯拒絕給付買賣價金，且被告業已於
    原告行使解約權之前行使此抗辯，自不發生遲延責任之違約問題。從而，原告以
    被告給付遲延違約為由，依契約第五條第一項、第十六條第一款前段約定，於八
    十八年十月四日以存證信函向被告（十月五日接獲）聲明解除契約並沒收已付價
    金，於法不合，自難認原告已藉上開存證信函向被告合法解除系爭買賣契約，即
    不能認兩造所訂立之系爭買賣契約業經合法解除，則原告主張系爭買賣契約已因
    伊意思表示而生解除之效力，並進而依民法第二百五十九條第一款規定請求被告
    將該不動產所有權移轉登記予原告，自非有據。
四、綜上所述，原告主張系爭買賣契約業經其合法解除，為不可採。從而，原告本於
    民法第二百五十九條第一款規定，請求被告乙○○應將座落台北市○○區○○段
    五小段四二地號土地，面積一二０一平方公尺，所有權持分萬分之九七，連同其
    上六二二號建物，門牌台北市○○區○○街五號，面積四五、六七平方公尺所有
    權全部及七二八號建物面積二六八六三三平方公尺所有權持分萬分之九六及七三
    ０號建物，面積一０三０、七九平方公尺，所有權持分萬分之廿五，移轉登記予
    原告；請求被告丙○○應將所有座落前開地號土地，所有權持分萬分之七三，連
    同其上六二三號建物，門牌台北市○○區○○街七號，面積三五、九八平方公尺
    ，所有權全部，及七二八號建物，面積六八六、三三平方公尺，所有權持分萬分
    之廿四，及七三０號建物，面積一０三０、七九平方公尺，所有權持分萬分之十
    九，移轉登記予原告。為無理由，應予駁回。
貳、反訴部分：
一、反訴原告起訴主張：反訴原告乙○○、丙○○向反訴被告預購案名為「ＹＥＳ世
    貿」之系爭房屋及基地，並各支付價金四百十一萬元（含稅款計四百十六萬七千
    六百元）、二百八十五萬元（含稅款計二百九十萬零七千六百元），依兩造買賣
    契約之約定，反訴被告應給付得合法興建夾層之房屋，反訴被告推案時亦以此為
    訴求吸引消費大眾，不料系爭夾層屋係屬非法，反訴被告施以詐術，致使反訴原
    告陷於錯誤而購買系爭房屋，退一步言，系爭房屋因容積率已用罄，反訴原告按
    現行法令無法以變更設計之方式申請補件夾層，自屬給付不能，縱非給付不能，
    亦屬不完全給付，其瑕疵無法補正，準用給付不能之規定，且系爭房屋具有樓高
    確不足四米一五、無法懸掛直立式廣告招牌、未裝設鋼捲門等瑕疵，反訴原告已
    於八十八年十二月十八日以存證信函撤銷因受詐欺而為買受系爭房地之意思表示
    ，及系爭房屋不具備契約預定效用而有瑕疵為解除買賣契約之意思表示，因本於
    民法第一百七十九條、民法第二百二十六條、第二百二十七條、二百五十六條、
    第三百五十九條、第二百五十九條及契約第十六條規定，請求反訴被告返還已付
    價金及稅款及賠償房地總價款百分之二十之違約金等語。反訴被告則以：反訴被
    告未曾於預售ＹＥＳ世貿時，在廣告上刊載任何夾層屋設計之彩面立面實景剖視
    圖示或夾層屋之照片，反訴被告固於廣告銷售圖下方載有買挑高三米五，可裝潢
    活動樓板神奇空間一房＋一廳＋一廚＋工作室等文字，惟由其廣告內文所示，反
    訴原告應可明白了解反訴被告所建議者，係活動樓板之裝潢，而非一般夾層屋之
    構建。又系爭買賣銷售時所建議裝潢之加即多（ＧＡＧＩＤＯ）活動樓板，係取
    得中華民國專利証書之產品，該產品並非建築法所稱建築物昇降設備，使用範圍
    無涉建築物，此與任意加設夾層尚屬有間，不容混為一談。何況反訴被告於銷售
    時除提出銷售圖外，尚搭配提出加即多自動昇降樓板之產品說明書及前揭專利証
    書以為說明，反訴被告並無蓄意行詐之心，且反訴原告經由產品說明書之介紹，
    當亦無陷於錯誤，即誤認活動樓板為夾層屋之餘地。又反訴被告並未於銷售現場
    建有二間樣品夾層屋供參，銷售現場所設置者，乃為以前揭加即多自動昇降樓板
    為裝潢主體之樣品屋，蓋現場所設置者若為一般俗稱之夾層屋，則售屋小姐即無
    散發加即多自動昇降機產品說明書之必要，且亦無從憑以一一介紹，反訴被告確
    無施用詐術之情事及意圖。至於所以設置兩間之用意，乃圖展現更多樣之室內裝
    潢設計規畫以適應不同生活品味之消費大眾，究不能以有二間樣品屋，即為一間
    必為固定式，另間必為活動式之推論，不言可喻。再者銷售現場所設置之兩間樣
    品屋及相關海報均係針對二樓以上之住家而為之廣告，與反訴原告所買受之一樓
    店舖無涉，反訴原告所買受房屋，係經使用執照限定作為一般零售業用途，樓高
    四米一五之一樓店舖即Ｂ７棟一樓及Ｂ８棟一樓，而非二樓以上作為住家用途之
    建物，且兩造於系爭買賣契約書中並無任何關於夾層設計之記載或約定。另系爭
    建物並無樓高不足四米一五之情事，按廣告內容係載明一樓樓高四米一五，並非
    淨高，而樓高之記載全依台北市政府工務局核准建造執照圖冊內之尺寸標示構建
    而成，所謂樓高依內政部營建署修正發布之建築技術規則，建築設計施工編第一
    條第十款其定義為，自室內地板至其直上層地板面之高度，最上層之高度為至其
    天花板高度，故樓高四一五公分，扣除樓除結構、混凝土板塊十五公分、磁磚一
    公分，總計扣除廿一公分，淨高為三九四公分，鈞院八十九年二月二十三日履勘
    現場時量得室內淨高為三九四-三九七公分，足見一樓樓高確為四米一五，反訴
    原告一再將樓高與淨高混為一談，實無理由。至於松勤街七號一樓之邊牆未裝設
    鋼捲門，並無違約，按竣工圖買賣契約之內容，應否裝設鋼捲門，以買賣契約及
    建材說明為據，依契約第八條第三項規定因法令變更或配合基地外觀結構、公共
    設施工程及其他之考量，無法按原定設計規劃進行時，賣方得在法令許可之下逕
    行辦理變更設計，反訴被告自得配合建物外觀而於該處改裝強化玻璃，且所使用
    材料為ＣＮＳ１２４４熱浸法鍍鋅鋼片，依中央標準局國家標準ＣＮＳ之分類，
    確屬鋼材，而鋼材並非不鏽鋼，故仍有可能生鏽，兩造並未約定使用不鏽鋼，故
    就此亦未違約。另契約並未允許反訴原告得於本件大樓施作會破壞外觀及外牆結
    構之廣告招牌，蓋大樓位於信義計劃區內，依台北市信義計劃區建築物及土地使
    用分區管制要點，應將大樓之建築規劃書先送台北市政府都市發展局審查通過，
    再向建管處請領建造執照，為統一該區之風貌，區內之建物均不得架設直立式廣
    告招牌，故本件大樓之規劃書，係於一樓頂之樑下預留六０公分高度，以作為商
    店招牌，基於法令限制及特區風貌，兩造當初即未約定被告得於購屋後架設直立
    式、側懸式廣告招牌，且大樓外牆施工時，即採成本昂貴之乾式施工法，以搭配
    整體規劃，而在乾式施工法下仍可裝設廣告招牌。又反訴原告所為解約權或撤銷
    權之行使並不合法，按契約一經解除與契約自始不成立生同一之結果，即使反訴
    原告所稱本件存在前揭詐欺或不完全給付之情事，然系爭買賣契約已因反訴被告
    於八十八年十月四日行使契約解除權，於八十八年十月五日通知達到反訴原告，
    而溯及訂約當初全然消滅，則反訴原告復於八十八年十二月十八日以存証信函對
    於業已消滅之契約再為撤銷或解除之意思表示，自非適法。末按即使反訴被告存
    在違約情節而須支付違約金，亦請審酌反訴被告業將系爭建物構建完成並已辦理
    所有權移轉登記予被告，已為一部履行，反訴原告因而所得受之利益及反訴原告
    如得解約而取回全部價金，已無任何損害等情，以為違約金酌減之參考等語，資
    為抗辯。
二、查兩造於八十五年五月十一日分別訂立預定房屋土地買賣契約書，由反訴原告向
    反訴被告預購「ＹＥＳ世貿」樓高四米一五之一樓店舖即Ｂ７棟一樓及Ｂ８棟一
    樓，反訴原告各已支付價金四百十一萬元（含稅款計四百十六萬七千六百元）、
    二百八十五萬元（含稅款計二百九十萬七千六百元）。反訴被告銷售「ＹＥＳ世
    貿」廣告載有「月付一萬九起，買挑高三米五，可裝潢活動樓板，神奇空間一房
    ＋一廳＋一廚＋一衛＋一工作室」、「市心特區內面積四米以上，十五坪智慧空
    間，勝過郊區二十一坪家居二房的享受」、「十五坪浪漫個性空間挑高三米五可
    精心裝潢更出色的自我天地」等詞，並搭配散發「加即多自動昇降設備-房間立
    現」（一般俗稱油壓活動式夾層屋或活動樓板）之廣告產品說明（附有各式裝設
    圖片、中華民國專利證書）載有：挑高屋、一般住家通通適用（特別醒目標明）
    ；適用範圍中載有：「挑高屋（樓高三米以上）」、「樓高三米四、三米六、四
    米六之挑高屋」、「店面」；產品說明中載有：「昇降高度變化由四○公分至一
    ○○公分，可適用於所有場合」等詞，並於工地現場建造二間樣品屋供客戶參觀
    。又反訴被告於興建「ＹＥＳ世貿」大樓中，因台北市政府於八十六年八月十三
    日函頒「台北市政府違建夾層屋處理方案」分別就刻正在申請建照者、已領建照
    尚未申報開工者、已領建照施工中未領使用執照者及已建夾層屋者訂定處理方案
    ，且命反訴被告就系爭建案依該方案切結報備，反訴被告並於同年九月十三日向
    台北市政府工務局完成辦理報備，惟該局僅核准系爭建物一樓部分之報備，將一
    樓違建夾層屋暫列入分類分期依序處理，而二樓以上部分因樓高不足三、六公尺
    ，不予核准，倘其涉及室內夾層違建，應即查報拆除。嗣反訴被告八十七年十月
    二十日取得使用執照，於同年十二月三日發文通知反訴原告乙○○謂「台端所購
    樓層為本大樓之壹樓，設計樓四米五，前經台北市政府要求應予列管；亦即申請
    使用執照前需完成結構技師、消防機關等之簽證，今本公司已依規定自費申辦相
    關簽證完竣，故能如期順利取得使用執照。台北市政府為執行建物使用管理，針
    對前開簽證時效有特別規定：自使用執照核發日起四個月應完成「隔層裝潢」事
    宜，並拍照提報市政府存查。以十月取得使用執照起算，至遲應於八十八年二月
    底前完成之（農曆年前）；逾期，前開簽證作廢。屆時倘台端仍需辦理「隔層裝
    潢」，則將無法另為申辦相關簽證工作，所施設之「隔層」勢必遭市府列為違建
    。」另系爭房屋因無法興建合法夾層，反訴原告主張反訴被告詐欺、給付不能及
    不完全給付，於八十八年十二月十八日發函反訴被告撤銷、解除系爭買賣契約等
    事實，有反訴原告提出「ＹＥＳ世貿」廣告單、「自動昇降設備-房間立現」廣
    告單、反訴被告公司銷售小姐介紹樣品屋時之照片、預定房屋土地買賣契約書、
    繳款明細表、反訴被告八十七年十二月三日函、台北市政府工務局八十七年十二
    月二十三日書函、台北市政府工務局八十八年三月三十一日書函、台北市政府工
    務局使用執照、反訴原告申請書及建築管理處書函、樣品屋拍攝照片、台北市政
    府八十八年十一月二十六日書函、胡小琴申請書及八十九年一月十一日台北市政
    府建築管理處書函、張勝東申請書及八十九年一月七日台北市政府建築管理處書
    函、橫向剖面圖、行政院公平交易委員會處分書及訴願決定書等件為證，亦為兩
    造所不爭，復有本院向台北市政府工務局建築管理處函查系爭建案報備施作夾層
    屋之相關資料在卷可稽，堪信為真實。茲應審究者，厥為兩造約定反訴被告應給
    付之標的是否為「得合法施作夾層之房屋」，而系爭房屋是否確實不能合法興建
    夾層？如是，反訴原告據以主張詐欺而撤銷買賣契約，及主張房屋瑕疵、反訴被
    告不完全給付、給付不能而解除買賣契約，是否有據？
三、按當事人互相表示意思一致者，無論其為明示或默示，契約即為成立，民法第一
    百五十三條第一項定有明文。當事人意思合致之內容為何？應綜合過去事實及一
    切證據資料為斷定之依據。廣告原則上係屬「要約引誘」之性質，消費者保護法
    第二十二條規定：「企業經營者應確保廣告內容之真實，其對消費者所負之義務
    不得低於廣告之內容。」云者，僅屬行政機關為管制消費秩序公平所為之措施，
    固不能依此逕認廣告當然構成契約內容之一部，惟若依相關證據資料，堪認該作
    為吸引顧客購買欲望之廣告內容，嗣後確經雙方當事人合意約定為給付內容者，
    縱未形諸書面契約之文字，當事人雙方仍應受其拘束。經查：
（一）反訴原告購買之系爭房屋面積甚小，扣除公設面積約在十至十三坪之譜，若採
      單層設計之方式，能使用空間甚為狹隘，惟由反訴被告廣告標榜「月付一萬九
      起，買挑高三米五，可裝潢活動樓板，神奇空間一房＋一廳＋一廚＋一衛＋一
      工作室」、「市心特區內面積四米以上，十五坪智慧空間，勝過郊區二十一坪
      家居二房的享受」、「十五坪浪漫個性空間挑高三米五可精心裝潢更出色的自
      我天地」等詞，及搭配散發「加即多自動昇降設備- 房間立現」之廣告產品說
      明（附有各式裝設圖片、中華民國專利證書）載有：挑高屋、一般住家通通適
      用（特別醒目標明）；適用範圍中載有：「挑高屋（樓高三米以上）」、「樓
      高三米四、三米六、四米六之挑高屋」、「店面」；產品說明中載有：「高度
      變化由四○公分至一○○公分，可適用於所有場合」等詞，並於銷售現場建有
      二間夾層設計樣品屋，一為固定夾層，一為油壓活動式夾層屋（即上揭加即多
      自動昇降設備），且有銷售人員現場公開操作說明供客戶參觀（有反訴原告所
      提樣品屋實景照片、行政院公平交易委員會處分書、訴願決定書在卷可稽，反
      訴被告辯稱二間樣品屋均為加即多自動昇降設備設計裝潢乙節為不可採）等情
      。參以反訴被告將上開廣告文宣置於銷售現場，供客戶參考取閱，於銷售現場
      所展示實景樣品屋，固屬邀約引誘之性質，然按一般社會觀念，客戶於購買房
      屋之際所注意者，除價格之外，房屋之室內可使用面積為重要考量因素，反訴
      原告受此邀約之引誘後，進而與反訴被告銷售人員洽談買賣，並簽訂契約，反
      訴被告雖主張廣告文宣、樣品屋僅供參考，惟以房屋使用面積狹小之情形，系
      爭房屋得否為夾層使用乃預售屋買賣契約之要素，亦為買賣雙方甚為重視之處
      ，在系爭房屋及預售屋尚未建成之際，銷售人員持此廣告文宣並輔以樣品屋之
      夾層空間設計為被告解說，反訴原告於銷售人員解說之後，認為系爭房屋得以
      夾層方式充裕利用空間，始決定與反訴被告簽約，足證上開廣告文宣所載及樣
      品屋所顯示之夾層屋特性已成為兩造所合致意思表示內容之一部，因而該廣告
      文宣、樣品屋，雖未負於買賣契約之內，亦已屬契約文件之一部分，兩造自應
      受其拘束。反訴被告雖以銷售現場所設置之兩間樣品屋及相關海報均係針對二
      樓以上之住家而為之廣告，與反訴原告所買受之一樓店舖無涉等，抗辯兩造未
      以「得施作夾層」作為約定給付之內容云云。然查，銷售廣告載有「買挑高三
      米五，可裝潢活動樓板，神奇空間一房＋一廳＋一廚＋一衛＋一工作室」等詞
      ，至多僅能證明反訴被告以「可裝活動樓板」來引誘客戶購買二樓以上房屋之
      促銷手法，尚難據此謂廣告中已表明一樓（挑高四米一五）不得施作夾層之意
      思，何況現場樣品屋非只展示活動樓板夾層屋（加即多自動昇降設備），尚有
      展示固定式夾層屋，均未標示僅二樓以上方可施作或僅限於住家使用，客戶參
      觀洽詢時，反訴被告亦未告以有此區別，加上現場散發之「加即多自動昇降設
      備-房間立現」廣告文載：「挑高屋、一般住家通通適用（特別醒目標明）」
      ，適用範圍中載有「挑高屋（樓高三米以上）」、「店面」，產品說明中載有
      「高度變化由四○公分公分至一○○公分，可適用於所有場合」等詞，並附圖
      片顯示各種場所之各種裝設方式，均足反訴原告認為其所購買者係可合法興建
      取得夾層屋之建物。再者，倘一樓不得施作夾層（不管係固定式夾層或活動樓
      板夾層），反訴被告何須依「台北市政府違建夾層屋處理方案」規定切結報備
      ，何以於八十七年十二月三日通知提醒反訴原告乙○○於時限內完成「隔層裝
      潢」事宜？足見反訴被告所辯廣告僅二樓以上之住家可施作夾層，與反訴原告
      所買一樓店舖無涉云云，顯不實在，要無可採。從而，反訴被告否定其負有給
      付「得施作夾層房屋」之義務，殊難謂合；又室內裝潢之格局固屬建議性質，
      夾層之施作固應由承購戶自行為之，惟如前述，反訴被告僅不負「施作夾層」
      之義務，並非不負給付「得施作夾層之房屋」之義務，反訴被告所辯，即非可
      採。
（二）反訴被告於政府明令取締夾層屋後，就系爭建物一樓部分依「台北市政府違建
      夾層屋處理方案」向台北市政府工務局切結報備，該局將一樓違建夾層屋暫列
      入分類分期依序處理。而反訴被告於八十七年十月二十日取得使用執照後，於
      同年十二月三日即發函通知提醒反訴原告乙○○依規定期限內完成「隔層裝潢
      」事宜，此有反訴原告提出八十七年十二月三日通知書一紙為證，觀諸該通知
      書所載「台端所購樓層為本大樓之壹樓，設計樓四米五，前經台北市政府要求
      應予列管；亦即申請使用執照前需完成結構技師、消防機關等之簽證，今本公
      司已依規定自費申辦相關簽證完竣，故能如期順利取得使用執照。台北市政府
      為執行建物使用管理，針對前開簽證時效有特別規定：自使用執照核發日起四
      個月應完成「隔層裝潢」事宜，並拍照提報市政府存查。以十月取得使用執照
      起算，至遲應於八十八年二月底前完成之（農曆年前）；逾期，前開簽證作廢
      。屆時倘台端仍需辦理「隔層裝潢」，則將無法另為申辦相關簽證工作，所施
      設之「隔層」勢必遭市府列為違建。」，益認系爭房屋「得施作夾層」確為兩
      造契約約定之內容，反訴被告確負有交付「得施作夾層」之房屋之義務，否則
      反訴被告豈需切結報備，豈需通知提醒反訴原告施作「隔層裝潢」時限？反訴
      原告又何以一再去函相關主管機關查詢可否施作夾層屋（包括固定式或活動樓
      板）？被告雖抗辯伊係以售後服務之立場協助承購戶云云，惟依前通書函之內
      容，顯非單純售後服務，被告所辯殊難憑信。
（三）至於兩造約定內容之「夾層施作」，究指合法夾層或包括違建夾層在內？參諸
      八十五年間兩造訂約時政府機關尚未明令取締室內夾層，社會大眾包括建商在
      內，就室內夾層係屬違建而非裝潢乙事並無認識，而反訴被告銷售房屋當時，
      就夾層之施作乃視為「室內裝潢」並據以建議反訴原告，且系爭契約書並無任
      一條文揭櫫夾層係屬違建之意旨等情，實難認為兩造明知夾層係屬違建而訂立
      買賣契約，是故，兩造約定就系爭房屋所得施作之夾層，應係「得合法使用之
      夾層」，絕非違建之夾層。
四、反訴原告主張系爭房屋不能合法施作夾層乙節，固為反訴被告所否認，並抗辯所
    建議之加即多自動昇降設備係活動樓板之裝潢，非一般夾層屋之構建，用意乃圖
    展現更多樣之室內裝潢設計規畫以適應不同生活品味之消費大眾，且台北市政府
    工務局覆函購買戶胡小琴、張勝東等人雖謂「本案台端擬施作依建商推薦之加即
    多自動昇降樓板，倘如涉及室內違建夾層，依本府違建查報作業原則之規定，應
    予查報拆除，為保障台端之權益，以免因違反規定而遭受查報拆除，招致無謂之
    損失，請勿施作違建」等語，然並未確切指明該加即多設備是否確已涉及室內違
    建夾層，自難資以認定；內政部營建署八十九營署建字第０二七七六號函雖謂加
    即多自動昇降設備如係固著於建築物構造體，且有涉及樓地板之修理或變更者，
    應依法申請變更使用執照或修建之建造執照，然本件設備係採組裝式設計，並非
    固著於樓板或牆面，故無涉變更建築物構造體，自與前揭函釋所指情況不同，更
    非所謂夾層屋云云。惟查：
（一）反訴被告於銷售現場所展示予客戶參觀之二間夾層設計樣品屋，除一間油壓式
      活動樓板樣品屋（即加即多自動昇降設備）外，另有一間為固定式夾層屋，此
      有反訴原告所提樣品屋實景照片、行政院公平交易委員會處分書、訴願決定書
      為證。反訴被告辯稱僅建議施作加即多自動昇降設備設計裝潢乙節，不可採信
      。
（二）所謂「夾層」，依建築技術規則設計施工篇第一章第一條第十五款規定，係指
      「夾於樓地板與天花板間之樓層」而言，同條文並規定夾層面積不得超過該樓
      層地板面積三分之一或一百平方公尺。夾層面積應計入建築物之容積，並可辦
      理產權登記，而為建築物之構造體。系爭房屋所得施作之「夾層」既不計入登
      記面積，且屬二次施工，其非建築技術規則所定之合法夾層，即屬明確。
（三）建築物如須興建夾層，依建築法第二十五條第一項、第三十條及第三十九條之
      規定，建商必須於第一次申請建照執照時併向主管機關提出申請，並經審查許
      可，否則應於法定容積率內依法申請辦理變更登記，至交屋後已取得使用執照
      之建物，因屬已竣工之建築物，購屋者如欲興建夾層進行二次施工，則須另依
      法請領建照執照，方可合法興建夾層。反訴被告雖舉內政部營建署八十八年七
      月七日八十八年營署建字第二○九二八號函覆內容「查... 『加即多ＧＡＧＩ
      ＤＯ』自動昇降設備，與本署所稱『建築物昇降設備』不同，且其使用範圍亦
      無涉建築物」為據，然非據此即認反訴原告得以該自動昇降設備合法施作夾層
      ；且依內政部營建署八十九年二月十九日以八九營署建字第０二七七六號函覆
      反訴原告乙○○謂：「... 建築物昇降設備管理辦法第四條規定：『本辦法所
      稱之昇降設備為設置於建築物內之昇降機、自動樓梯或其他類似之昇降設備。
      』有關函詢『加即多ＧＡＧＩＤＯ』自動昇降設備乙節，依所附資料有稱為『
      昇降裝置』者，亦有稱為『昇降樓板』，其與『建築物昇降設備』不同，無建
      築物昇降設備管理辦法之適用，惟該裝置如係固著於建築物構造體，且有涉及
      樓地板之修理或變更者，應依法申請變更使用執照或修建之建照執照。」，及
      該署八十九年七月四日八十九年營署建字第二一一一八號函覆本院謂「旨揭設
      備係作為建築物樓地板之用，非屬建築物昇降設備管理辦法所指昇降設備。查
      樓地板屬建築物主要構造之一部分，為建築法第八條所明訂，其設計須符合建
      築法令有關樓層高度、面積、載重等規定。另查違章建築處理辦法第二條『本
      辦法所稱之違章建築，為建築法適用地區內依法應申請當地主管建築機關之審
      查許可，並發給執照方能建築而擅自建築之建築物』。故本案設置旨揭設備究
      否違反上開相關規定，應請所轄直轄市、縣（市）建築主管機關查明。」，亦
      即加即多昇降設備雖與建築物昇降設備管理辦法第四條規定『建築物昇降設備
      』不同，無該辦法之適用，惟其裝置如係固著於建築物結構體，或如施作作為
      建築物樓地板之用，即屬建築物主要構造之一部分，其設計須符合建築法令有
      關樓層高度、面積、載重等規定，並需申請當地主管建築機關之審查許可，發
      給執照，方能建築，否則即屬違章建築。查本建案，反訴被告並未就可否施作
      「加即多自動昇降設備」向當地主管建築機關即台北市政府工務局提出申請審
      查或經發給執照，已有違建築法相關規定，又台北市政府工務局核發本建案使
      用執照附表（４）注意事項中明確登記：「本建築物樓層中任意加設夾層者，
      均屬違建，不因『使用材質』而視為室內裝修，違者除應無條件接受拆除，且
      應自行負擔拆除費用」，可知系爭房屋若施作「加即多自動昇降設備」即屬違
      建。另依台北市政府工務局建築管理處八十九年一月七日以北市工建查字第八
      九六○○○八四○○號、八十九年一月十一日以北市工建查字第八九六○○一
      三○○○號函覆購買戶張勝東、胡小琴之內容，就是否得施作加即多自動昇降
      設備，於說明中已明確表示：「按『建築物非經申請值轄市、縣（市）（局）
      主管建築機關之審查並發給執照，不得擅自建造或使用或拆除。... 』此為建
      築法第二十五條已訂有明文，是以本案台端擬施作依建商推薦之『加即多自動
      昇降設備』，因二樓以上部分未在原核准範圍內，倘如涉及室內夾層違建，依
      本府『違建查報作業規則』之規定，應予查報拆除。... 」亦即該自動昇降設
      備之裝設，若未依前述建築法第二十五條第一項、第三十條及第三十九條規定
      興建，仍有違反建築法規定，而將被認定係屬違建。反訴原告雖係購買一樓房
      屋，且一樓部分雖經反訴被告切結報備，但倘施作該自動昇降設備，仍屬違建
      ，僅是暫列入分類分期依序處理，並非不予拆除，此由反訴原告提出台北市政
      府工務局八十七年十二月三十日北市工建字第八七三五八八七○○○號書函可
      證（內容詳如後述）。綜上，反訴被告所辯可合法興建加即多自動昇降設備云
      云，為不足採。
（四）反訴被告雖提出「台北市政府違建夾層處理方案」及台北市政府工務局准予備
      查之書函等件，抗辯夾層屋違建經技師認證無礙結構安全，及經建築師簽證無
      礙消防安全者，報請台北市政府工務局備查云云。惟查，依上述「台北市政府
      違建夾層處理方案」第三條、第四條之規定，台北市政府針對依上開程序向主
      管建築機關報備之違建夾層屋，僅「列入分類分期處理」而已，換言之，僅使
      該違建不成為優先拆除之對象，並非不予拆除，此由原告提出台北市政府工務
      局八十七年十二月三十日北市工建字第八七三五八八七○○○號書函載明：「
      本市依『台北市違建夾層屋處理方案』之規定准予備查之違建夾層屋，並非所
      謂『合法違建』不予拆除，『違建夾層屋』仍然是違建，上開處理方案之擬定
      乃基於當前拆除人力不足，針對違建之處理訂定優先順序，如涉危害公共安全
      之虞者優先拆除外，其餘暫列入分類分期依序處理辦理。‧‧‧」等意旨，亦
      可證明。綜上可知，就系爭房屋不能合法施作夾層（不管係固定式夾層屋或加
      即多自動昇降設備），若施以違建之夾層，雖經報備，仍為主管機關依法拆除
      之對象，故不能認為系爭房屋之夾層施作係屬合法。
五、按民法上所謂詐欺，係欲相對人陷於錯誤，故意示以不實之事，令其因錯誤而為
    意思之表示（最高法院十八年上字第三七一號、五十六年臺上字第三三八○號判
    例參照）。經查，夾層之施作究屬違建或室內裝修，在建築主管機關於八十六年
    明白宣示夾層為違建之前，並無明確之見解，縱經主管機關對外宣示夾層為違建
    後，各界學者專家就此仍意見紛歧。本件兩造訂立買賣契約之八十五年五月十一
    日時，不論購買戶之反訴原告或建商之反訴被告，均乏施作夾層係屬違建而非室
    內裝潢之認知，是故，反訴原告指反訴被告明知夾層非法，而以不實廣告詐欺反
    訴原告云云，殊非可採。反訴原告依此撤銷系爭買賣契約，並依民法第一百七十
    九條之規定，請求反訴被告返還已付價金，即有未合。
六、次按所謂物之瑕疵，係指存在於物之缺點而言，凡依通常交易觀念，或依當事人
    之約定，認為物應具備之價值、效用或品質而不具備者，即為物有瑕疵（最高法
    院七十三年台上字第一一七三號判例意旨參照）。物之出賣人，對於買受人應擔
    保其物依民法第三百七十三條之規定危險移轉於買受人時，無滅失或減少其價值
    之瑕疵，亦無滅失或減少其通常效用，或契約預定效用之瑕疵，民法第三百五十
    四條第一項前段定有明文；買賣因物有瑕疵，而出賣人依上開規定應負擔保之責
    者，買受人得解除契約，為同法第三百五十九條前段所明定。買賣標的物之瑕疵
    擔保請求權，固於危險移轉時始能成立，但在危險移轉前，買受人已發覺其物有
    瑕疵，倘能證明其瑕疵不能除去或確定出賣人拒絕為除去時，尚難謂買受人不得
    對之解除契約（最高法院八十五年度台上字第一三○六號、八十九年度台上字第
    五八七號、八十九年度台上字第一七一○號判決意旨參照）。又所謂不完全給付
    者，乃債務人雖為給付，而給付之內容並不符合債務本旨之謂；出賣人就其交付
    之買賣標的物有應負擔保責任之瑕疵，而其瑕疵係於契約成立後始發生，且因可
    歸責於出賣人之事由所致者，出賣人除負物之瑕疵擔保責任外，同時構成不完全
    給付之債務不履行責任（最高法院七十七年四月十九日七十七年度第七次民事庭
    會議決議(一)參照），買受人即非不得類推適用給付不能之規定，解除買賣契約。
    查本件兩造約定系爭房屋應具備「得施作合法使用之夾層」之效用，然系爭房屋
    不能施作合法使用之夾層，致上開契約預定之效用無從實現，已如前述，自應認
    為反訴被告提出給付系爭買賣標的物之房屋存在瑕疵，且因不符債務本旨而構成
    不完全給付，反訴原告自得本於民法第三百五十九條前段及依民法第二百二十七
    條類推適用同法第二百二十六條、第二百五十六條規定，解除系爭買賣契約，是
    反訴原告依據上開規定，於八十八年十二月十八日以存証信函之送達解除系爭買
    賣契約，即無不合。至於反訴被告抗辯系爭買賣契約早於八十八年十月四日業經
    其合法解除云云，為不足採，已如前述（本訴部分）。
七、復按解除契約時，當事人應負回復原狀之義務，由他方所受領之給付物，應返還
    之，民法第二百五十九條第一款定有明文。反訴原告乙○○、丙○○各已支付買
    賣價金四百十一萬元、二百八十五萬元，為兩造所不爭，復有交屋繳款明細表在
    卷可稽，則系爭買賣契約既經反訴原告合法解除在案，反訴原告乙○○、丙○○
    請求反訴被告將其各已付價金四百十一萬元、二百八十五萬元如數返還，洵屬正
    當。至於其等各另請求稅款五萬七千六百元部分，查該等費用係屬辦理房屋移轉
    相關稅捐、規費等，而非反訴被告所受領之物，要難依回復原狀之法律關係請求
    反訴被告返還之，何況反訴原告另依約請求反訴被告給付損害賠償違約金（如後
    所述），即使該等稅款係為損害賠償之請求，亦包含於其所請違約金內。從而，
    反訴原告乙○○、丙○○依回復原狀之法律關係，各請求反訴被告將其所支付買
    賣價金四百十一萬元、二百八十五萬元返還之，即屬有理，應予准許，逾此部分
    之請求為無理由，應予駁回。
八、末按當事人得約定債務人不履行債務時，應支付違約金；違約金，除當事人另有
    訂定外，視為因債務不履行而生損害之賠償總額，民法第二百五十條定有明文。
    又按約定之違約金過高者，法院得減至相當之金額，民法第二百五十二條亦定有
    明文。惟是否相當，應就債務人若能如期履行時，債權人可得享受之一切利益為
    衡量，並依一般客觀事實、社會經濟狀況及當事人所受損害情形，以為酌定（最
    高法院四十九年台上字第八○七號判例、五十一年台上字第十九號判例參照）。
    查系爭買賣契約第十六條第一款後段約定：「... 若賣方（反訴被告）... 有違
    反本約任何條項內容之情事者，買方（反訴原告）得解除契約，解約時賣方除應
    將買方已繳之房地價款全部退還買方外，並應同時賠償房地總價款百分之二十之
    違約金，但該賠償之金額超過已繳價款者，則以已繳價款為限。」此有系爭買賣
    契約條款可稽。本件反訴被告既有如前述之違約情事，並經反訴原告解除契約，
    反訴原告自得依上開約定請求違約金，惟上開違約金之約定為損害賠償性質，本
    院參酌反訴原告分期付款價金數額、利息損失、解約後得請求返還已付價金及反
    訴被告非故意施詐且已將系爭房屋構建完成並辦理所有權移轉登記於被告名下之
    違約程度等情，並審酌前述一切情狀、社會經濟狀況及兩造之利益損害，認系爭
    買賣契約經解除時之違約金應以其房地總價之百分之一計算為相當，上開約定超
    過相當數額之部分，法院得依民法第二百五十二條之規定，依職權減至相當數額
    。準此，本件反訴原告乙○○、丙○○得請求之違約金應按房地總價款一千五百
    萬元、一千零三十萬元之百分之一即各為十五萬元、十萬三千元為限，始為允當
    ，逾此部分之請求，洵有未洽，不應准許。
九、綜上所述，系爭房屋不具兩造約定「得施作合法使用之夾層」之效用，而存在瑕
    疵，同時構成不完全給付，惟反訴被告就此並無詐欺情事，故反訴原告本於瑕疵
    及不完全給付解除買賣契約，洵非無據，惟其主張撤銷受詐欺而為買受系爭房地
    之意思表示，則有未合。系爭買賣契約既經合法解除在案，反訴原告乙○○、丙
    ○○自得請求反訴被告回復原狀返還各已付價金四百十一萬元、二百八十五萬元
    。又系爭買賣契約既因反訴被告違約而遭解除，則依買賣契約第十六條第一款後
    段約定，反訴原告得請求反訴被告給付違約金，經本院審酌認各請求給付違約金
    十五萬元、十萬三千元為允當。從而，反訴原告乙○○、丙○○本於民法第二百
    五十九條規定及系爭契約第十六條第一款後段之約定，各請求反訴被告給付四百
    二十六萬元、二百九十五萬三千元，及自起訴狀繕本送達翌日即八十八年十二月
    二十二日至清償日止，按年息百分之五計算之利息，為有理由，應予准許。其餘
    逾此範圍之請求，為無理由，應予駁回。
參、假執行之宣告：
    就反訴部分，兩造均陳明願供擔保，聲請宣告假執行及免為假執行，經核均無不
    合，爰分別酌定相當擔保金額准許之。至反訴原告敗訴部分，其假執行之聲請亦
    失所依據，應併予駁回。
肆、本件本訴及反訴為判決基礎之事證已臻明確，兩造其餘攻擊防禦及所提證據，核
    於判決結果不生影響，無一一審究論述之必要，附此敘明。
伍、結論：原告之訴為無理由，反訴原告之訴為一部有理由，一部無理由，依民事訴
    訟法第七十八條、第七十九條但書、第八十五條第一項、第三百九十條第二項、
    第三百九十二條，判決如主文。
中      華      民      國    九十    年      一      月      十六      日
                                            民事第二庭法      官  曾部倫
右為正本係照原本作成。
如對本判決上訴，須於判決送達後廿日內向本院提出上訴狀。
中      華      民      國    九十    年      一      月      十六      日
                                                      法院書記官  柯月英


司法院資訊處製作；財團法人民間司法改革基金會備份。
